臺灣臺北地方法院民事判決　　　　　　 87年度家重訴字第7號
原　　　告　戊○○
　　　　　　己○○
共　　　同
訴訟代理人　徐揆智律師
複代理人　　陳怡如律師
被　　　告　壬○○
訴訟代理人　游孟輝律師
複代理人　　辰○○
被　　　告　辛○○
訴訟代理人　癸○○
　　　　　　藺超群律師
　　　　　　李詩皓
複代理人　　丑○○
　　　　　　子○○
　　　　　　寅○○
　　　　　　李詩皓
被　　　告　卯○○
訴訟代理人　藺超群律師
　　　　　　李詩皓
複代理人　　丑○○
　　　　　　子○○
　　　　　　寅○○
被　　　告　庚○○
　　　　　　甲○○○
　　　　　　乙○○
　　　　　　丙○○
　　　　　　丁○○
共　　　同
訴訟代理人　蔡文彬律師
複代理人　　張亞婷律師
　　　　　　洪憲明律師
　　　　　　陳欣
上列當事人間請求分割遺產事件，本院於94年3月23日言詞辯論
終結，判決如下：
    主      文
如附表一所示之不動產准予分割、變賣，所得價金按如附表六所
示之比例分配之。
確認被告辛○○所受領之彰化商業銀行股票所分配之現金股利新
臺幣8,123,724 元為原告及被告壬○○、庚○○、辛○○公同共
有。
被告辛○○所有之彰化商業銀行股票1,637,674 股之變賣所得價
金按如附表七所示之比例分配之。
確認被告庚○○所受領之彰化商業銀行股票所分配之現金股利新
臺幣參拾伍萬零捌佰捌拾肆元、及因出售彰化商業銀行股票所得
之款項新臺幣捌佰柒拾捌萬陸仟捌佰肆拾柒元為原告及被告壬○○、庚○○、辛○○公同共有。
被告庚○○所有之彰化商業銀行股票57,682股之變賣所得價金按
如附表七所示之比例分配之。
就如附表三編號所示之不動產、被告辛○○及庚○○所受領之彰
化商業銀行股票所分配之現金股利與出售彰化商業銀行股票所得
款項之部分，按如附表八編號所示之金額分配。
如附表四編號１至２所示之土地准予分割、變賣，所得價金按如
附表六所示之比例分配之。
如附表四編號３至所示之土地准予分割、變賣，所得價金按如
附表七所示之比例分配之。
如附表五編號１至所示之土地准予分割、變賣，所得價金按如
附表六所示之比例分配之。
如附表五編號至所示之土地准予分割、變賣，所得價金按如
附表七所示之比例分配之。
原告其餘之訴駁回。
訴訟費用原告及被告壬○○、庚○○、辛○○各負擔五分之一。
    事實及理由
壹、程序方面：
一、按訴狀送達後，原告不得將原訴變更或追加他訴，但經被告
    同意者，或請求之基礎事實同一者，或擴張或減縮應受判決
    事項之聲明，或不甚礙被告之防禦及訴訟之終結者，不在此
    限，民事訴訟法第255 條第1 項第1 款、第2 款、第3 款、
    第7 款分別定有明文。
二、原告原起訴聲明如附件一所示（見本院卷第1冊第1至4頁）
    。嗣原告於88年6月30日為訴之聲明之變更、追加如附件二
    所示（見本院卷第2冊第249至262頁），被告庚○○、乙○○、丙○○、丁○○於89年3月29日提出準備書(二)狀表示不
    同意（見本院卷第2冊第399頁），而被告壬○○、辛○○、
    卯○○並未表示意見。
三、原告於89年4月6日減縮訴之聲明如附件三所示（見本院卷第
    2冊第404至418頁），被告壬○○、辛○○、庚○○、乙○○、丙○○、丁○○、卯○○並未表示意見。
四、原告於92年2月20日言詞辯論期日，當庭追加甲○○○為被
    告（見本院卷第5冊第1016頁之言詞辯論筆錄），並聲明如
    附件四所示（見本院卷第5冊第1035至1052頁）經被告辛○○、庚○○、乙○○、丙○○、丁○○、卯○○當庭表示不
    同意（見本院卷第5冊第1016頁之言詞辯論筆錄），被告壬○○並未表示意見。
五、原告於94年3月23日當庭調整聲明如事實及理由欄第貳項聲
    明所示（見本院卷第6冊第1427至1433頁），並減縮聲明第
    二（二）之利息起算日為94年3月23日，經被告表示同意（
    見本院卷第6冊第1405頁反面之言詞辯論筆錄）。
六、原告雖數次變更、減縮、追加訴之聲明，然被告同意部分聲
    明之變動，且原告係本於同一繼承事實為之，不甚礙被告之
    防禦及訴訟之終結，依首揭規定，自應予准許。
貳、原告方面：
（壹）聲明：
一、原告及被告壬○○、辛○○、庚○○共有如附表一所示之不
    動產，應予分割。
二、
（一）先位聲明：
　１、被告庚○○與丙○○間就如附表二編號１（１）所示之土
      地，臺北市中山地政事務所85年5月3日，以贈與為原因所
      為之所有權移轉登記，及就如附表二編號１（２）所示之
      土地，臺北市中山地政事務所86年7月4日，以贈與為原因
      所為之所有權移轉登記，應予塗銷。
　２、被告庚○○與甲○○○間就如附表二編號２所示之土地，
      臺北市中山地政事務所88年7 月30日以贈與為原因，所為
      之所有權移轉登記，應予塗銷。
　３、被告庚○○與乙○○間就如附表二編號３（１）所示之土
      地，臺北市中山地政事務所87年5月20日，以贈與為原因
      所為之所有權移轉登記，及就如附表二編號３（２）所示
      之土地，臺北市中山地政事務所89年9月7日，以贈與為原
      因所為之所有權移轉登記，應予塗銷。
　４、被告庚○○與丁○○間，就如附表二編號４（１）所示之
      土地，臺北市中山地政事務所85年9月2日，以贈與為原因
      所為之所有權移轉登記，及就如附表二編號４（２）所示
      之土地，臺北市中山地政事務所89年8月10日，以贈與為
      原因所為之所有權移轉登記，應予塗銷。
　５、被告庚○○與丁○○間，就如附表二編號５所示之建物其
      中權利範圍100,000 分之33299 ，臺北市中山地政事務所
      89年8 月10日，以贈與為原因所為之所有權移轉登記，應
      予塗銷。
　６、被告庚○○與乙○○間，就如附表二編號５所示之建物其
      中權利範圍100,000 分之33299 ，臺北市中山地政事務所
      89年9月7日，以贈與為原因所為之所有權移轉登記，應予
      塗銷。
　７、被告庚○○與丙○○間，就如附表二編號５所示之建物其
      中權利範圍1,000 分之333 ，臺北市中山地政事務所89年
      7月21日，以贈與為原因所為之所有權移轉登記，應予塗
      銷。
　８、被告庚○○與甲○○○間，就如附表二編號５所示之建物
      其中權利範圍1,000 分之1，臺北市中山地政事務所89年7
      月30日，以贈與為原因所為之所有權移轉登記，應予塗銷
      。
（二）備位聲明
　　被告庚○○應給付原告戊○○、己○○各新臺幣（下同）10
    ,631,895 元 ，並自94年3 月23日起至清償日止，按週年百
    分之5 計付利息。
三、
（一）確認如附表三所示之不動產為原告及被告壬○○、辛○○
      、庚○○公同共有。
（二）如附表三所示之各該不動產登記名義人應將各該不動產辦
      理登記為原告及被告壬○○、辛○○、庚○○公同共有後
      ，辦理分割。
四、
（一）確認下列彰化商業銀行股份有限公司股票（每張為1,000
      股，面額為10,000元）、股利及變賣股票所得為原告及被
      告壬○○、辛○○、庚○○公同共有
  １、被告辛○○名義之1,715,498股，股利8,460,312元
  ２、被告辛○○名義之102,322股，股利370,947元
  ３、變賣股票所得50,090,500元
（二）被告辛○○應將各該股票登記名義人登記為原告及被告壬○○、辛○○、庚○○公同共有後，將上開股票、股利及
      變賣股票所得應予分割。
五、原告及被告壬○○、辛○○、庚○○公同共有如附表四所示
    之不動產，應予分割，每人應有部分為5分之1。
六、原告及被告壬○○、辛○○、庚○○公同共有如附表五所示
    之不動產，應予分割。
（貳）陳述：
一、第一項聲明（如附表一所示之土地）：
（一）依杜聰明所立自書遺囑內載之財產目錄，第1條臺北市○○區○○段一小段30-1地號土地（0.0341甲），及第2條
      即正大段一小段30-2地號（0．0319甲），2筆土地經合併
      分割為30-1、30-21、30-22、30-23、30-24地號等5筆土
      地。土地重測後30-1地號變更為中山區○○段○○段300
      地號，30-21地號變更為正義段一小段299地號，30-22地
      號變更為正義段一小段298地號，30-23地號變更為正義段
      一小段297地號，30-24地號變更為正義段一小段296地號
      。杜聰明於75年8月25日去世，經繼承人全體即長女壬○○、長男庚○○、次男辛○○、三男己○○、四男戊○○
      5人，就前四筆土地（即30-1地號、30-21地號、30- 22
      地號、30-23地號），於86年8月28日辦妥繼承登記為5人
      公同共有。至第5筆土地（即30-24地號）捐贈為財團法人
      臺灣省臺北市杜聰明博士獎學基金管理委員會所有，此筆
      土地不在本案起訴範圍內，附此說明。此外，自書遺囑財
      產目錄第3條之土地，業經出賣完畢，在此不贅。
（二）以上土地為繼承取得之遺產土地，依民法第1164條規定，
      自得請求分割。至於分割方法，依兩造56年3月10日所訂
      合約書第2條約定，依自書遺囑辦理，即各繼承人之應繼
      分按長子庚○○一份半，其他繼承人長女壬○○、次子辛○○、三子己○○、四子戊○○各一分之比例分配，爰請
      求按應繼分庚○○五．五分之一．五，其他繼承人各五．
      五分之一之比例辦理分割。
（三）合約書第4 條約定：「如杜聰明繼承開始後，杜林雙隨尚
      在世者，其在世期間中第一表財產不得分割處分，且其一
      切孳息除開支稅捐外，均由杜林雙隨單獨取得作為生活費
      」。因杜林雙隨在57年4月4日過世，杜聰明在75年2 月25
      日過世，杜林雙隨過世在前，故本條約定第一表財產不得
      分割之約定條件並不存在，故隨時均可請求分割。
二、第三項聲明：
（一）如附表三所示之土地、建物之範圍：
    １、依合約書第一表財產目錄(一)林壬○○（現在不冠夫姓，
        為壬○○）臺北市○○區○○段一小段32-3地號（0.04
        14甲）土地於71年9月21日因與建商合建，分得地上房
        屋1至7樓，土地部分則尚保留396平方公尺，重劃後改
        為臺北市○○區○○段一小段327地號，面積396平方公
        尺，所有權全部。地上房屋即建號1820號、1821號、
        1822號、1823號、1824號、1825號、1826號、門牌為臺
        北市○○○路67巷78號1至7樓。
    ２、臺北市○○區○○段三小段212地號土地（原為合約書
        第一表財產目錄第(二)辛○○臺北市○○區○○段三小段
        23-7 地號（0.0248甲），(三)甲○○○（庚○○妻）臺
        北市○○區○○段三小段24地號（0.063甲）），其上
        建物如下：
    （１）建號2082號（門牌臺北巿林森北路10 0號、中山北路
          一段105巷25號，騎樓129.77平方公尺，登記名義人
          為被告辛○○）。
    （２）建號2083號（門牌臺北巿林森北路100號2樓，面積58
          0.77平方公尺，陽台14.77平方公尺，共同使用部分
          面積1702. 88平方公尺，持分10,000分之447），以
          贈與為原因移轉登記予被告庚○○之長子被告乙○○
          （持分100,000分之33,399）、次子丙○○（持分
          1,000分之33 3）、三子丁○○（持分100,000分之
          3,329）、妻被告甲○○○（持分100,000之1）。
    （３）建號2084號（門牌臺北巿林森北路100號3樓，面積
          603. 87平方公尺陽台14.74平方公尺，所有權人被
          告壬○○，所有權全部），建號2086號（門牌臺北巿
          林森北路100號4樓，面積54.74平方公尺，共同使用
          部分1702.88 平方公尺，持分10,000分之83，登記名
          義人被告卯○○（辛○○之妻）所有權全部），建號
          2081號（門牌臺北巿林森北路100號地下一層，面積
          750.73平方公尺，登記名義人辛○○所有權全部），
          建號2080號（門牌臺北巿林森北路100號地下二層，
          面積597.22平方公尺，登記名義人辛○○，所有權全
          部）。
（二）如附表三所示之土地、建物雖非以被繼承人杜聰明名義登
      記，然實際上仍屬被繼承人杜聰明之遺產：
    １、被繼承人杜聰明與被告辛○○、庚○○、壬○○間為信
        託關係：
    （１）雖部分財產並非登記在杜聰明名下，而以被告辛○○
          、庚○○、壬○○之個人名義登記，但實際上均為信
          託登記，目的在於信託人死亡之前暫時借用受託人名
          義登記，並由受託人為積極之管理，以免信託人年紀
          太大，名下太多遺產。今信託人業已死亡，信託目的
          業已完成，信託關係即歸消滅，從而原告自得依信託
          物返還請求權，請求被告壬○○、辛○○、庚○○返
          還系爭信託財產。又因被告壬○○、辛○○、庚○○
          否認共有關係，使原告之權利陷於不安之狀態，自有
          以確認之訴除去不安狀態之必要，且被告壬○○、杜
          祖誠、庚○○應就其名下所有上開之不動產、股票等
          遺產，登記為原告及被告壬○○、辛○○、庚○○公
          同共有，並辦理分割。
    （２）被告辛○○於75年5月6日，寫信予原告戊○○表示：
          「我很了解祖健、祖信沒有自己名義財產的這件事情
          （指股票部分戊○○、己○○、壬○○沒有名義。房
          子及土地部分，即林森北路100號房子，原告戊○○
          、己○○沒有名義，土地原告戊○○、己○○及被告
          壬○○沒有名義。林森北路57巷78號土地，原告杜祖
          信、己○○、被告庚○○、辛○○沒有名義。房屋部
          分原告戊○○、己○○、被告壬○○、庚○○沒有名
          義。），我會嚴守公平正義的立場，所以請你放心
          ……，我要以和，做為處理的原則，現在各位姐弟必
          需要為公，拋棄私心，存有私利慾念的人是會被輕視
          的，現在有自己名義財產的人，不得把它佔為私有」
          。足見信託關係之事實。
    （３）被告庚○○於59年7月15日自加拿大艾蒙頓EDMONTON
          巿，寫信予被告壬○○、辛○○、原告己○○、杜祖
          信：
        「大姐、誠、健及信1970年7月15日於加拿大EDMONTON
        　祖智
          關於父親
          (1)健康……
          (2)財產：父親說這次來訪，是為了要聽孩子們對處分
            財產之意見，對父親處分財產的想法、我的意見是
            ：
            父親現有的財產是由母親協力而建立，因此我認
              為母親該有2分之1或3分之2之份。因母親過世，
              所以母親之份該馬上平分給五個兒女。但父親不
              認為是母親的財產。
            土地、不動產是無法立刻售出，但可售出的在三
              年之內積極地售出，而換做現金，分給五個兒女
              。
        　　把大正町之房屋（即現台北巿林森北路67巷59、
              61、63、65號，壬○○、庚○○、甲○○○、杜
              祖誠名義登記）留下東西由父親保有。
        　父親將財產集中一起，在子女需要時才零零星星
              給予子女的想法，我是反對的。」
        足證下列事項：
        （１）所有杜聰明留下的財產，不問登記名義人為何，
              均屬被繼承人杜聰明之遺產。
        （２）土地或不動產，不管何時售出，均分給五個兒女
              （即5位繼承人）。
        （３）臺北巿林森北路67巷59、61、63、65號房屋，雖
              為被告壬○○、庚○○、甲○○○、辛○○之名
              義，但仍屬被繼承人杜聰明所有之財產。
        （４）財產全為被繼承人杜聰明所有，其想法是在子女
              需要時，始零零星星給與子女，而被告庚○○反
              對被繼承人杜聰明的想法，但所有財產均為被繼
              承人杜聰明所有一節，則為被告庚○○所自認。
    ２、被繼承人杜聰明與被告辛○○、庚○○、壬○○間為借
        名登記關係：
        縱不認有信託關係存在，亦應成立借名登記之法律關係
        。就非登記於被繼承人杜聰明名下之遺產所成立之借名
        登記契約，既因被繼承人杜聰明之死亡而無存在之必要
        ，該契約即告終止，自得請求被告返還之，並由全體繼
        承人繼承。故原告本於借名登記契約終止及繼承之法律
        關係，請求確認系爭財產為原告及被告壬○○、辛○○
        、與庚○○公同共有，並辦理分割。
    ３、於合約書中，原告及被告壬○○、辛○○、與庚○○均
        同意第壹表之財產為被繼承人杜聰明所傳下，將來繼承
        時均應與當時仍登記在被繼承人杜聰明名義下之第貳表
        財產，合併計算為遺產總額。足見不論當時被告係因何
        原因取得系爭財產所有權，既已同意將第壹表之財產劃
        歸為遺產，即應依合約書之約定履行。故原告請求確認
        系爭部分財產為原告及被告壬○○、辛○○、與庚○○
        公同共有，並辦理分割，為有理由，應予准許。
三、第二項聲明（如附表二所示之土地、建物）：
（一）如附表二所示之土地、建物之範圍：
    １、土地：
    （１）合約書第一表財產目錄第(二)辛○○臺北市中山區○○
          段三小段23-7地號（0.0248甲），(三)甲○○○（杜祖
          智妻）臺北市○○區○○段三小段24地號（0.063甲
          ），2筆土地於70年6月12日與人合建，合併分割剩餘
          872平方公尺，被告庚○○應有部分10,000分之3778
          ，被告辛○○10,000分之482。
    （２）臺北市○○區○○段三小段23-7地號土地與213地號
          土地合併為臺北市○○區○○段三小段212地號土地
          ，面積872平方公尺，其中被告辛○○持分10,000分
          之482，被告庚○○持分10,000分之728。被告庚○○
          部分於84年、86年，將持分各10,000分之2、共10,00
          0分之4，以贈與為原因移轉登記予被告丙○○；於88
          年6月30日以贈與為原因移轉持分10,000分之3044予
          被告甲○○○；於87年3月、89年3月各移轉持分10,0
          00分之2、共10,00 0分之4，以贈與為原因移轉予被
          告乙○○；於85年6月，89年3月各移轉持分10 ,000
          分之2、共10,000分之4，以贈與為原因移轉予被告杜
          武祥。
    ２、建物：
        建號2083號（門牌臺北巿林森北路100號2樓，面積580.
        77平方公尺，陽台14.77平方公尺，共同使用部分面積
        1702. 88平方公尺，持分10,000分之447），以贈與為
        原因移轉登記予被告庚○○之長子被告乙○○（持分
        100,000分之33,399）、次子丙○○（持分1,000分之33
        3）、三子丁○○（持分100,000分之3,329）、妻被告
        甲○○○（持分10 0,000之1）。
（二）先位聲明部分：
    １、誠如上述，縱使部分財產並非以杜聰明之名義為登記，
        然因信託契約，或借名登記契約，及依原告與被告辛○○、庚○○、壬○○所書立之合約書，其仍屬於被繼承
        人杜聰明所有乙情甚明。
    ２、被告丙○○、乙○○、丁○○為被告庚○○之子，被告
        甲○○○則係被告庚○○之妻，必定知悉聲明第二項所
        列，坐落臺北市○○區○○段三小段212 地號土地，及
        其上2083建物第二層部分，為被繼承人杜聰明所遺下之
        財產。是上開被告就上述土地及建物所為之贈與債權行
        為及物權行為，依民法第87條第1 項規定而為無效。
    ３、被告丙○○、乙○○、丁○○及甲○○○無償取得，為
        無法律上原因而受利益：
        被告庚○○就信託自己名下之臺北巿中山區○○段○○
        段212地號土地無償贈與其子被告丙○○、乙○○、子丁○○及妻被告甲○○○，地上建物即門牌臺北巿林森北
        路100號2樓房屋，以無償贈與為原因，移轉過戶予其子
        被告丙○○、乙○○、子丁○○及妻被告甲○○○，受
        贈與人均屬無償取得，因無法律上原因而受利益，致使
        共有人受損害，基於不當得利之法律關係，請求塗銷前
        開以贈與為原因所為之所有移轉登記，回復為受託人庚○○名下，一併分割。
    ４、又被告庚○○怠於向被告丙○○、乙○○、丁○○及甲○○○行使其權利，原告為保全自己債權，得依民法第
        242 條規定，代位被告庚○○行使民法第179 條之不當
        得利請求權，請求被告丙○○、乙○○、丁○○及甲○○○返還上開土地及其上建物，並塗銷所有權移轉登記
        。
（三）備位聲明部分：
  　１、如認為塗銷登記之請求無理由，依杜聰明與被告庚○○
        間之信託關係，或借名登記法律關係，或被告庚○○所
        簽立之合約書，被告庚○○將上開不動產擅自無償移轉
        ，業已造成原告之損害，應負債務不履行及侵權行為之
        損害賠償責任。
    ２、上開不動產經中亞不動產鑑定股份有限公司鑑定結果，
        房屋部分共16,242,425元，土地部分共42,327,273元，
        合計58,569,698元，按合約書分配比例，原告每人可分
        配五‧五分之一，即10,631,895元。故原告備位請求損
        害賠償，每人10,631,895元。
四、第四項聲明之股票及股利部分：
（一）被告辛○○、庚○○所保管之公有彰銀股票：
    １、辛○○部分：
  　（１）股票：
        杜林雙隨於87年4月4日死亡，其名下所有股票應屬全
          體繼承人公同共有，故彰化商業銀行（下稱彰化銀行
          ）股東名簿所列62年5月5日杜林雙隨416股即屬全體
          繼承人公同共有，而信託登記於被告辛○○名下，非
          被告辛○○獨有。
        原告及被告壬○○、辛○○、庚○○簽訂合約書時，
          被告辛○○名義股票數為440股，其中140股為被告杜
          祖誠個人所有，其餘300 股為被繼承人之財產，業於
          合約書第一表財產目錄中明確記載，即被告辛○○占
          二十二分之七。至62年4 月23日，被告辛○○給原告
          戊○○10股，餘3,647 股，則被告辛○○個人1,161
          股、公有2,486 股。於62年5 月5 日繼承杜林雙隨之
          股票416 股，此應屬公有，故公有股數為2,902 股，
          被告辛○○個人比例為28.57 494 ％、公有比例為
          71.42505％。至91年2 月25日，被告辛○○名下股票
          2,354,889 股，其中673,027 股為被告辛○○個人所
          有，其餘1,681,862 股為原告及被告壬○○、辛○○
          、庚○○公有。
      　依彰化銀行於92年2月19日檢送本院之股票名簿，至
          92年2月17日止，被告辛○○名義之股票有2,401,986
          股，其中公有股數為1,715,498股（2,401,986X71.42
          505％）。
　  （２）股利（現金）：
        自56年3月10日至91年2月25日，被告辛○○名下所有
          之股票，其中二十二分之七為被告辛○○個人所有，
          其餘二十二分之十五為原告及被告壬○○、辛○○、
          庚○○公有，故77年至90度年之現金股利共11,915,1
          13元，公有股票之股利為8,123,940元（股利計算表
          見本院卷第4 冊第902 頁）（惟原告嗣後更正金額為
          8, 460,312元）。
    　　91年度股利為每股分配0.2元現金，當時被告辛○○
          名下股票為2,354,889股，故現金股利為470977.80元
          ，公有股票之股利為336,372元（470,977元X0.7142
          ）。
    ２、被告庚○○部分：
　  （１）股票：
 　　   自77年12月28日至91年6月10日，被告庚○○名下之
          公有股票為100,316股（見本院卷第4冊第906頁之杜
          祖智彰銀股票配股明細表）。
        91年度股利（股票）為1,000股配20股，即增加2,006
          股，故至92年10月28日公有股票應為102,322股。然
          此股數與彰銀92年2月17日之股東名簿上之股數有異
          ，因被告庚○○又擅自售出公有股票。
　  （２）股利：
        自78年12月17日至90年7月24日，被告庚○○所保管
          之股利為 350,884 元（見本院卷第4冊第907頁之杜
          祖智彰銀股票股利配現明細表）
　      91年度配現金股利每股為0.2元，故公有股票股利為
          20,063.20 元（100,316X0.2）。
        綜上，至 92 年 10 月止，被告庚○○保管之公有股
          利為370,947元。
　  （３）變賣股票所得：
     　　 被告庚○○自76年3月16日至77年12月28日盜賣股票
          93,000 股，因被告庚○○不肯提出實際售股之款項
          ，故以彰化銀行所提供之當日收盤價（見本院卷第4
          冊第904頁之庚○○出售股票之日期）計算，股款共
          50,090,500元（相關盜賣日期及金額見本院卷第4冊
          第905頁之庚○○自行變賣股票明細表）。
（二）是原告請求確認上述股票、股利及變賣股票所得，為原告
      及被告壬○○、辛○○、庚○○公同共有，並請求各股票
      登記名義人應將各該股票登記為原告及被告壬○○、辛○○、庚○○公同共有後，按合約書比率（被告庚○○五‧
      五分之一‧五、其他繼承人五‧五分之一），將股票、股
      利及變賣所得應予分割予原告及被告壬○○、辛○○、庚○○。
五、第五項聲明（如附表四所示之土地）：
（一）依自書遺囑財產目錄第8條彰化縣大村鄉○村段292地號土
      地（重測後為南勢段481地號土地，面積6516.78平方公尺
      ），分割出292-6地號土地，重測後為貢旗段40地號土地
      （面積39.19平方公尺）。
（二）自書遺囑以外之土地如下：
    １、坐落臺北縣三芝鄉○○○○段車埕小段618地號，面積
        805平方公尺，持分8分之3。
    ２、仝右小段620地號，面積606平方公尺，持分8分之3。
    ３、坐落淡水鎮○○段214地號，面積971.9平方公尺。
　４、坐落彰化縣大村鄉○○段43地號，面積76.10平方公尺
        。
    ５、仝右段41地號，面積740.08平方公尺。
　  ６、仝右段42地號，面積87.62平方公尺。
　  ７、彰化縣大村鄉○○段482地號，面積2216.37平方公尺。
    ８、仝右段530地號，面積3749.41平方公尺。
    ９、仝右段528地號，面積3334.19平方公尺。
  　10、仝右段527地號，面積2369.70平方公尺。
  　11、仝右段524地號，面積1136.24平方公尺。
  　12、仝右段523地號，面積141.27平方公尺。
  　13、仝右鄉○○段86地號，面積110.44平方公尺。
  　14、仝右段77地號，面積4529.17平方平方公尺。
  　15、仝右段88地號，面積176.49平方公尺。
  　16、仝右段89地號，面積150.87平方公尺。
  　17、仝右段90地號，面積3299.14平方公尺。
  　18、仝右段91地號（原告誤載為91-12 地號），面積2934.2
        7 平方公尺。
  　19、仝右段92地號，面積163.23平方公尺。
  　20、仝右段95-1地號，面積155.77平方公尺。
  　21、仝右段95地號，面積698.97平方公尺。
  　22、仝右段94地號（原告誤載為94-11 地號），面積1908.4
        0 平方公尺。
  　23、仝右段93地號，面積1.4092平方公尺。
    　其中編號４至23號之20筆土地均已辦妥繼承登記為原告及
      被告壬○○、辛○○、庚○○5人公同共有。（至編號１
      至３號之3筆土地則於事實及理由欄第六項敘述）
（三）上開土地為因繼承取得之遺產，依民法第1164條之規定，
      自得請求分割。至於分割方法，就彰化縣大村鄉○○段48
      1地號、貢旗段40地號土地，依自書遺囑第8條、合約書第
      3條所定之各繼承人之應繼分（被告庚○○一份半，其他
      繼承人（被告壬○○、辛○○、原告己○○、戊○○）各
      一份）之比例分割；就編號1 至23號各筆土地，非屬合約
      書之財產，按應繼分每人均五分之一比例分割。
六、第六項聲明（如附表五所示之土地）：
（一）依自書遺囑財產目錄第4條所載9筆土地：坐落臺北市○○
      區○○段二小段36地號（原告誤載為30地號。面積511.45
      平方公尺，重測前為竹子湖段93地號），仝小段35地號（
      面積1254.42 平方公尺，重測前為竹子湖段94地號），仝
      小段14地號（面積66 67.93平方公尺，重測前為竹子湖段
      103 地號），仝右小段13地號（面積380.61平方公尺，重
      測前為竹子湖段104 地號），仝小段12地號（面積
      3590.28 平方公尺，重測前為竹子湖段110 地號），仝小
      段12-1地號（面積461.86平方公尺，分割自12地號），仝
      小段12-2地號（面積6930.5 8平方公尺，分割自12地號）
      ，仝小段12-3地號（面積195 8.69平方公尺，分割自12地
      號），仝小段12-4地號（面積9.45平方公尺，分割自12-
      1 地號），於86年9 月20日辦妥繼承登記為5 位繼承人（
      原告及被告壬○○、辛○○、庚○○）公同共有。
（二）自書遺囑財產目錄第5條所載陽明山管理局湖田里竹子湖
      389 地號土地（重測後為北投區○○段○○段187地號，
      面積137 59.25平方公尺），187地號土地又分割出湖田段
      二小段187-1地號（面積553.48平方公尺）、187-2地號（
      面積218. 25平方公尺），均於86年9月10日辦妥繼登記為
      5位繼承人（原告及被告壬○○、辛○○、庚○○）公同
      共有。
（三）自書遺囑財產目錄第6條所載臺北縣三芝鄉○○○○段田
      心小段田2筆、田2筆，建1筆，即臺北縣三芝鄉○○○段
      田心子小段175地號（面積798平方公尺），仝小段175-2
      地號（面積4平方公尺），仝小段194-1地號（面積1415平
      方公尺），仝小段194-4地號（面積228平方公尺），仝小
      段202地號（面積391平方公尺），仝小段202-1地號（面
      積64平方公尺），仝小段207地號（面積3846平方公尺）
      ，仝小段210地號（面積742平方公尺），仝小段211-3地
      號（面積107平方公尺），仝小段211-4地號（面積348平
      方公尺），仝小段361地號（面積2357平方公尺，持分二
      分之一），仝小段362地號（面積1237平方公尺，持分二
      分之一）等12筆土地，均於86年10月15日辦妥繼承登記為
      5 位繼承人（原告及被告壬○○、辛○○、庚○○）公同
      共有。
（四）自書遺囑財產目錄第7 條所載臺北縣淡水鎮忠寮里桂花樹
      土地，即臺北縣淡水鎮○○○段桂花樹小段13地號（面積
      13841平方公尺），13-1地號（面積2871平方公尺），均
      於86年10月15日辦妥繼承登記為5位繼承人（原告及被告
      壬○○、辛○○、庚○○）公同共有。
（五）自書遺囑以外之下列土地：
    １、坐落臺北縣三芝鄉北新庄子車埕小段618地號，面積807
        平方公尺，持分8分之3。
    ２、仝右小段620地號，面積606平方公尺，持分8分之3。
　  ３、坐落淡水鎮○○段214地號，面積971.29平方公尺。
      以上筆土地均已辦妥繼承登記為5位繼承人（原告及被告
      壬○○、辛○○、庚○○）公同共有。
（六）上開29筆土地均為繼承取得之遺產，依民法第1164條之規
      定，自得請求分割。至於分割方法，就編號1至26號之土
      地（即（一）至（四）所示），依自書遺囑第8條、合約
      書第3條所定之各繼承人之應繼分（被告庚○○一份半，
      其他繼承人（被告壬○○、辛○○、原告己○○、戊○○
      ）各一份）之比例分割；就編號27至29號各筆土地（即（
      五）所示），非屬合約書之財產，按應繼分每人均五分之
      一比例分割。
七、被告庚○○、辛○○主張遺產依被繼承人杜聰明遺囑不得分
    批分割處分云云，惟此指家母杜林雙隨尚在生時，子女不得
    分割財產，但杜林雙隨已於57年4月10日病逝，且位於臺北
    巿敦化南路之被繼承人杜聰明遺產卻已分別於78年及86 年
    與其三姐弟分割處分之，故被告庚○○、辛○○之行為完全
    與其主張之事實相違，被告並無反對原告主張之理由。
八、合約書第2條約定：「第貳表財產立合約人絕對服從杜聰明
    自書遺囑辦理。」，意指全體繼承人共同承諾杜聰明自書遺
    囑之效力，共同約定應按被繼承人杜聰明之自書遺囑所載內
    容辦理，不得異議。
九、位於臺北巿林森北路67巷59、61、63、65號4棟4層樓房屋，
    臺北巿信義路（7層樓之一部分）之房屋，及位於臺北巿信
    義區之土地（屬畸零地，已於86年以14,000,000元售出），
    雖以被告辛○○之子名義登記，但被繼承人杜聰明在生時，
    所有租金、稅金均由被繼承人杜聰明負擔、處理，所有收支
    全由被繼承人杜聰明名下之銀行戶頭出入，錢財方面並未經
    由所有被告。故以上所有不動產實際上為被繼承人杜聰明之
    財產（遺產）。（此非屬附表一至五所示之房屋）
、被告聲明求為判決：原告之訴駁回。並抗辯：
一、被告壬○○部分：
（一）按被繼承人杜聰明所立遺囑及兩造於56年3月10日所立之
      合約書均屬真正，如系爭土地、建物、股票確由原遺囑、
      合約所衍生，則應依遺囑、合約之方式分配，被告並無任
      何異議，亦未否認原告之權利。是原告就被告壬○○部分
      並無確認利益，遽行將壬○○列為被告，提起確認之訴，
      並請求分割，顯有未合。
（二）原告既主張分割遺產，應以全部遺產（即遺囑、合約書所
      立之全部財產）整體分割，而非僅就本件所主張之財產分
      割，始為合理。
二、被告辛○○、卯○○部分：
（一）遺產分割部分：
      按繼承人得隨時請求分割遺產，但法律另有規定或契約另
      有訂定者，不在此限，固為民法第1164條所明定，惟系爭
      財產之分割對被告而言，並無其必要性，且徒增困擾。況
      依原告起訴主張之分割方法，亦係維持共有，實無分割之
      利益。復據司法院研究意見認：「將公同共有物之公同共
      有權利變更為分別共有，並非公同共有物之分割，而係分
      割以外之處分行為，應經共有人全體同意」，故非得全體
      共有人之同意請求變更公同共有為分別共有，尚非法之所
      許。
（二）被繼承人杜聰明與原告及被告壬○○、辛○○、庚○○間
      並無信託關係：
    １、系爭合約書立合約人為兩造，而非其父杜聰明，苟以之
        為信託關係之證明，主體顯有未合。且系爭合約似應為
        分產協議，原告依信託關係起訴，是否允洽，非無可疑
        。
    ２、按主張有利於己之事實者，應負擔舉證責任，且所謂遺
        產，應係以被繼承人死亡時尚存在之財產為限。原告所
        舉証物均係56年之書面，距被繼承人杜聰明75年間死亡
        已有近20年，財產早已發生變動，故原告應先就其主張
        之標的尚存在負擔舉證責任。
    ３、原告主張辛○○名下之彰銀股票其中1,715,498股、股
        利8,460,312元為姐弟五人公有云云，然查：
    （１）股票之轉讓依公司法164、165條規定：「記名股票，
          由股票持有人以背書轉讓之。」「記名股票之轉讓，
          非將受讓人之本名或名稱記載於股票，並將受讓人之
          本名或名稱及住所或居所記載於公司股東名簿，不得
          以其轉讓對抗公司」，是股東名簿之登載僅為對公司
          之對抗要件，非必與實際持有股份相符，而所謂遺產
          係發生繼承事實時現存之財產始足當之，是原告以股
          東名簿股數之記載主張實際持有之股份，二者非必一
          致，合先敘明。
    （２）被告否認有原告所主張之股票存在，應由原告舉證以
          實其說。又依卷附股東名簿之記載，被告自被繼承人
          杜聰明處取得者僅200股，並非300股，況被告嗣後股
          票之變異除增資配股外，尚有繼承杜林雙隨及出讓與
          原告等變動，亦非如原告計算之比例。
    （３）原告計算股利係以年度每股發放之標準自行計算，非
          提出被告實際領得之金額，顯屬非是，況依前項說明
          其比例亦非正確。
    （４）況遺產應就持定物予以分割，本件股票數量、票號均
          不知悉，如何分割，實有可議。
    ４、按信託行為，委託人固有隨時終止信託契約之權利，惟
        信託登記人為受託人名義所有之不動產，在委託人合法
        終止信託契約並回復登記為委託人名義所有以前，該不
        動產仍應屬受託人所有，委託人不得對該信託登記之不
        動產直接行使物權法上之權利，最高法院75年度臺上字
        第1838號判例著有明文，歷次最高法院見解亦同此旨。
        本件縱為信託關係，並不因信託人死亡而當然終止，在
        未終止信託契約、回復登記前，應仍屬受託人所有，原
        告逕予起訴確認為公同共有，顯有未合。
（三）原告請求分割遺產，即行使民法第1146條之繼承回復請求
      權，被繼承人杜聰明已於75年間死亡，原告之請求權業已
      罹於時效。
三、被告庚○○、甲○○○、乙○○、丙○○、丁○○部分：
（一）系爭合約書無效：
      原告據以主張登記於被告名下之財產應屬應繼遺產之依據
      為系爭合約書，然兩造均承認系爭合約書簽訂當時並非全
      體當事人面對面簽訂，而是由被繼承人杜聰明持系爭合約
      書一個一個去找，由名義上之當事人先後於系爭合約書上
      簽名，則被繼承人杜聰明既非系爭合約書上當事人之代理
      人，而契約當事人又無意思表示之合致，系爭合約書自屬
      無效。
（二）依被繼承人杜聰明所寫之自書遺囑可知，當時被繼承人杜
      聰明清楚地表示其遺產為其目錄中所列出之財產，其自書
      遺囑中與系爭合約書中所列不一致者，其真意應為生前贈
      與。換言之，在自書遺囑中未列出之財產，登記於第三人
      名下之財產，即不納入其遺產中加以分配。此觀諸書立自
      書遺囑之時間與系爭合約書簽訂之時間一致即可明瞭，倘
      當時被繼承人杜聰明要求將原已登記於被告名下之財產列
      入應繼遺產加以分配，則被繼承人杜聰明即無再為自書遺
      囑之必要。依被繼承人杜聰明之真意，原已登記於被告名
      下之財產屬於生前贈與，此部分當無列入應繼遺產而由全
      部繼承人加以分割之道理。
（三）被告乙○○等人因被告庚○○贈與而取得坐落臺北市○○
      區○○段三小段212地號，及其上建物即門牌號碼臺北市
      ○○○路100號2樓（下稱系爭房地）之所有權，贈與即為
      被告乙○○等人取得系爭房地之法律上原因，故原告之不
      當得利主張自無可採。
（四）被告庚○○既已合法將系爭房地贈與給被告乙○○等人，
      在系爭房地未回復登記於被告庚○○名下之前，原告起訴
      請求確認系爭房地為公同共有之遺產，自屬欠缺權利保護
      之必要。
（五）彰銀股票部分：
    １、被告庚○○處分其所持有之彰化銀行股票，自76年7 月
        13 日 起至同年7 月20日止，經由大信證券股份有限公
        司（現已改明為吉祥證券股份有限公司）（下稱吉祥公
        司）共賣出93,000股，期間因股價漲跌，最高以99元之
        價格出售，最低則以92.5元之價格售出，處分股票所得
        之款項扣除手續費及證交稅之後，共得款8,786,847 元
        ，此有被告所製作之交易明細表可稽。
    ２、彰銀股票雖有部分登記為被告庚○○名下，然均由被繼
        承人杜聰明自行管理運用，被繼承人杜聰明於75年2 月
        25日死亡後，曾有若干期間由他人保管，至76年間始由
        被告庚○○管理，故76年以前之20年間，有關彰銀股票
        之收益及轉換、配股均與被告庚○○無關。
肆、經查兩造均不爭執下列事實，復有自書遺囑（見本院卷第1
    冊第8 至9 頁）、合約書（見本院卷第1 冊第35至38頁）、
    彰化商業銀行歷年增資及股東常會日期、現金股利發放日期
    及金額明細表（見本院卷第1 冊第60至61頁）、被告辛○○
    及庚○○代管彰銀股票明細表（見本院卷第1 冊第98、150
    頁）、彰化商業銀行91年3 月4 日函暨股東名簿（見本院卷
    第3 冊第594 至652 頁）、土地及建物所有權狀（見本院卷
    第3 冊第657 至678 頁）、股利計算表、彰銀股利分配明細
    表、庚○○彰銀股票配股明細表、庚○○彰銀股票股利配現
    明細表（見本院卷第4 冊第902 至903 、906 至907 頁）、
    土地建物謄本（如附表一至五所示之頁數）、繼承系統表、
    杜聰明之除戶謄本、原告及被告壬○○、辛○○、庚○○之
    業銀行92年2 月19日函暨股東名簿（見本院卷第5 冊第1098
    至1101頁）、杜聰明及杜林雙隨之除戶謄本（見本院卷第6
    冊第1317至1318頁）、土地異動資料（見本院卷第6 冊第
    1419至1420、1422至1423、1425至1426頁），自堪信為真實
    。
一、被繼承人杜聰明與杜林雙隨為夫妻，育有長女即被告壬○○
    、長男即被告庚○○、次男即被告辛○○、三男即原告己○○、四男即原告戊○○5 人。
二、被繼承人杜聰明於56年3 月10日書立自書遺囑（下稱系爭自
    書遺囑），原告及被告壬○○、庚○○、辛○○亦於同日簽
    訂合約書（下稱系爭合約書）。
三、杜林雙隨於57年4 月4 日死亡，杜聰明於75年8 月25日死亡
    ，被繼承人杜聰明之繼承人為原告及被告壬○○、庚○○、
    辛○○。
四、被告卯○○為被告辛○○之配偶；被告甲○○○為被告庚○○之配偶，被告乙○○、丙○○、丙○○為被告庚○○之子
    。
五、如附表一所示之土地：
（一）系爭自書遺囑之財產目錄第1 條所示之坐落臺北市○○區
      ○○段一小段30-1地號土地（面積0.0341甲），及第2 條
      所示之坐落臺北市○○區○○段一小段30-2地號土地（面
      積0.0319甲），經合併分割為臺北市○○區○○段一小段
      30-1、30-21 、30-22 、30-23 、30-24 地號等5 筆土地
      。
（二）經土地重測後，
    １、臺北市○○區○○段一小段30-1地號變更為臺北市○○
        區○○段一小段300 地號。（如附表一編號１所示）
    ２、臺北市○○區○○段一小段30-21 地號變更為臺北市○○區○○段一小段299 地號。（如附表一編號２所示）
    ３、臺北市○○區○○段一小段30-22 地號變更為臺北市○○區○○段一小段298 地號。（如附表一編號３所示）
    ４、臺北市○○區○○段一小段30-23 地號變更為臺北市○○區○○段一小段297 地號。（如附表一編號４所示）
    ５、臺北市○○區○○段一小段30-24 地號變更為臺北市○○區○○段一小段296 地號。
（三）被繼承人杜聰明於75年8 月25日死亡後，經被繼承人杜聰
      明之全體繼承人即原告及被告壬○○、庚○○、辛○○於
      86年8 月28日，就如附表一編號１至４所示之土地，辦妥
      繼承登記為原告及被告壬○○、庚○○、辛○○公同共有
      。
（四）臺北市○○區○○段一小段30-24 地號土地捐贈為財團法
      人臺灣省臺北市杜聰明博士獎學基金管理委員會所有。
六、系爭自書遺囑之財產目錄第3 條所示之坐落臺北市○○區○○段一小段33-4地號土地，業經出售。
七、如附表三所示之土地、建物：
（一）系爭合約書第一表財產目錄第(一)項所示之林壬○○（即被
      告壬○○）臺北市○○區○○段一小段32-3地號（面積0.
      0414甲）土地，於71年9 月21日因與建商合建，分得如附
      表三編號２至８所示之建物，土地部分則尚保留396 平方
      公尺，重劃後改為臺北市○○區○○段一小段327 地號（
      面積396 平方公尺，所有權全部。如附表三編號１所示）
      。
（二）系爭合約書第一表財產目錄第(二)項所示之辛○○臺北市○○區○○段三小段23-7地號（面積0.0248甲）土地，及第
      (三)項所示之甲○○○（庚○○妻）臺北市○○區○○段三
      小段24地號（面積0.063 甲）土地，嗣後因重測、合併變
      更為臺北市○○區○○段三小段212 地號（如附表三編號
      ９至１０所示）。其上建物如下：
    １、臺北市○○區○○段三小段建號2082號（門牌號碼臺北
        巿林森北路100 號、中山北路一段105 巷25號，騎樓
        129 .77 平方公尺，持分10,000分之406 ，被告辛○○
        名義）（如附表三編號所示）。
    ２、臺北市○○區○○段三小段建號2083號（門牌號碼臺北
        巿林森北路100 號2 樓，面積58 0.77 平方公尺，陽台
        14.77 平方公尺，共同使用部分面積1702. 88平方公尺
        ，持分10,000分之447）（如附表三編號所示）。
    （１）應有部分100,000分之1（被告庚○○名義）
    （２）應有部分100,000分之33299 （被告丁○○名義）
    （３）應有部分100,000分之33299 （被告乙○○名義）
    （４）應有部分1000分之333 （被告丙○○名義）
    （５）應有部分100,000分之3077 （被告甲○○○名義）
    ３、臺北市○○區○○段三小段建號2084號（門牌號碼臺北
        巿林森北路100 號3 樓，面積603. 87 平方公尺，陽台
        14.7 4平方公尺，所有權全部，被告壬○○名義）（如
        附表三編號所示）。
    ４、臺北市○○區○○段三小段建號2086號（門牌號碼臺北
        巿林森北路100 號4 樓，面積54.74 平方公尺，共同使
        用部分1702.88 平方公尺，持分10,000分之83，所有權
        全部，被告卯○○名義）（如附表三編號所示）。
    ５、臺北市○○區○○段三小段建號2081號（門牌號碼臺北
        巿林森北路100 號地下一層，面積750.73平方公尺，所
        有權全部，被告辛○○名義）（如附表三編號所示）
        。
    ６、臺北市○○區○○段三小段建號2080號（門牌號碼臺北
        巿林森北路100 號地下二層，面積597.22平方公尺，所
        有權全部，被告辛○○名義）（如附表三編號所示）
        。
八、如附表二所示之土地、建物：
    被告庚○○就如附表二所示之土地、建物，以贈與為原因移
    轉登記予長子被告乙○○、次子丙○○、三子丁○○、妻被
    告甲○○○。
（一）被告庚○○與丙○○間就如附表二編號１（１）所示之土
      地，向臺北市中山地政事務所，於85年5 月3 日，以贈與
      為原因，而為所有權移轉登記，及就如附表二編號１（２
      ）所示之土地，向臺北市中山地政事務所，於86年7 月4
      日，以贈與為原因，而為所有權移轉登記。
（二）被告庚○○與甲○○○間就如附表二編號２所示之土地，
      向臺北市中山地政事務所，於88年7 月30日，以贈與為原
      因，而為所有權移轉登記。
（三）被告庚○○與乙○○間就如附表二編號３（１）所示之土
      地，向臺北市中山地政事務所，於87年5 月20日，以贈與
      為原因，而為所有權移轉登記，及就如附表二編號３（２
      ）所示之土地，向臺北市中山地政事務所，於89年9 月7
      日，以贈與為原因，而為所有權移轉登記。
（四）被告庚○○與丁○○間，就如附表二編號４（１）所示之
      土地，向臺北市中山地政事務所，於85年9 月2 日，以贈
      與為原因，而為所有權移轉登記，及就如附表二編號４（
      ２）所示之土地，向臺北市中山地政事務所，於89年8 月
      10日，以贈與為原因，而為所有權移轉登記。
（五）被告庚○○與丁○○間，就如附表二編號５所示之建物其
      中權利範圍100,000 分之33299 ，向臺北市中山地政事務
      所，於89年8 月10日，以贈與為原因，而為所有權移轉登
      記。
（六）被告庚○○與乙○○間，就如附表二編號５所示之建物其
      中權利範圍100,000 分之33299 ，向臺北市中山地政事務
      所，於89年9 月7 日，以贈與為原因，而為所有權移轉登
      記。
（七）被告庚○○與丙○○間，就如附表二編號５所示之建物其
      中權利範圍1,000 分之333 ，向臺北市中山地政事務所，
      於89年7 月21日，以贈與為原因，而為所有權移轉登記。
（八）被告庚○○與甲○○○間，就如附表二編號５所示之建物
      其中權利範圍1,000 分之1 ，向臺北市中山地政事務所，
      於89年7 月30日，以贈與為原因，而為所有權移轉登記。
九、股票：
（一）被告辛○○部分：
    １、於56年3 月10日，被告辛○○名下有彰銀股票410 股。
    ２、於62年4 月23日，被告辛○○給與原告戊○○10股，被
        告辛○○名下有彰銀股票餘3,647 股。
    ３、於62年5 月5 日，被告辛○○繼承杜林雙隨所遺留之彰
        銀股票416 股，故被告辛○○名下共有彰銀股票4,063
        股。
    ４、於91年2 月25日，被告辛○○名下有彰銀股票2,354,88
        9 股。
    ５、至92年2 月17日止，被告辛○○名下有彰銀股票2,401,
        986 股。
    ６、自77年度至91年度，被告辛○○名下之彰銀股票分配現
        金股利共11,915,113元。
（二）被告庚○○部分：
    １、於56年3 月10日，被告庚○○名下有彰銀股票200 股。
    ２、自77年12月28日至91年6 月10日，被告庚○○名下有彰
        銀股票100,316 股。
    ３、至92年2 月17日止，被告庚○○名下有彰銀股票57,682
        股。
    ４、被告庚○○自76年7 月13日至同年7 月20日出售其名下
        彰銀股票93,000股。
    ５、自78年12月17日至90年7 月24日止分配現金股利350,88
        4 元。
十、如附表四所示之土地：
（一）系爭自書遺囑之財產目錄第8 條所示之坐落彰化縣大村鄉
      ○村段292 地號土地，重測後為彰化縣大村鄉○○段481
      地號（面積65 16.78平方公尺）（如附表四編號１所示）
      ，並另分割出彰化縣大村鄉○村段292- 6地號，重測後為
      彰化縣大村鄉○○段40地號土地（面積39.19 平方公尺）
      （如附表四編號２所示）。於被繼承人杜聰明死亡後，經
      全體繼承人即原告及被告壬○○、庚○○、辛○○辦妥繼
      承登記為原告及被告壬○○、庚○○、辛○○公同共有。
（二）下列土地未記載於系爭自書遺囑或系爭合約書，但亦原為
      被繼承人杜聰明所有，於被繼承人杜聰明死亡後，經全體
      繼承人即原告及被告壬○○、庚○○、辛○○辦妥繼承登
      記為原告及被告壬○○、庚○○、辛○○公同共有。
    １、彰化縣大村鄉○○段41地號、面積740.08平方公尺之土
        地（如附表四編號３所示）
    ２、彰化縣大村鄉○○段42地號、面積87.62 平方公尺之土
        地（如附表四編號４所示）
    ３、彰化縣大村鄉○○段43地號、面積76.10 平方公尺之土
        地（如附表四編號５所示）
    ４、彰化縣大村鄉○○段77地號面積4529.17 平方公尺之土
        地（如附表四編號６所示）
    ５、彰化縣大村鄉○○段86地號、面積110.40平方公尺之土
        地（如附表四編號７所示）
    ６、彰化縣大村鄉○○段88地號、面積176.49平方公尺之土
        地（如附表四編號８所示）
    ７、彰化縣大村鄉○○段89地號、面積150.87平方公尺之土
        地（如附表四編號９所示）
    ８、彰化縣大村鄉○○段90地號、面積3299.14 平方公尺之
        土地（如附表四編號１０所示）
    ９、彰化縣大村鄉○○段91地號、面積2934.27 平方公尺之
        土地（如附表四編號所示）
    １０、彰化縣大村鄉○○段92地號、面積163.23平方公尺之土
        地（如附表四編號所示）
    、彰化縣大村鄉○○段93地號、面積140.92平方公尺之土
        地（如附表四編號所示）
    、彰化縣大村鄉○○段94地號面積1908.40 平方公尺之土
        地（如附表四編號所示）
    、彰化縣大村鄉○○段95地號、面積698.97平方公尺之土
        地（如附表四編號所示）
    、彰化縣大村鄉○○段95-1地號、面積155.77平方公尺之
        土地（如附表四編號所示）
    、彰化縣大村鄉○○段482 地號、面積2216.37 平方公尺
        之土地（如附表四編號所示）
    、彰化縣大村鄉○○段523 地號、面積141.27平方公尺之
        土地（如附表四編號所示）
    、彰化縣大村鄉○○段524 地號、面積1136.24 平方公尺
        之土地（如附表四編號所示）
    、彰化縣大村鄉○○段527 地號面積2369.70 平方公尺之
        土地（如附表四編號所示）
    、彰化縣大村鄉○○段528 地號、面積3334.19 平方公尺
        之土地（如附表四編號所示）
    、彰化縣大村鄉○○段530 地號、面積3749.41 平方公尺
        之土地（如附表四編號所示）
十一、如附表五所示之土地：
（一）系爭自書遺囑之財產目錄第4 條所示之坐落陽明山管理局
      湖田里竹子湖田83、84、85、86地號，因重測、分割而變
      更如下，並於被繼承人杜聰明死亡後，經全體繼承人即原
      告及被告壬○○、庚○○、辛○○於86年9 月20日，辦妥
      繼承登記為原告及被告壬○○、庚○○、辛○○公同共有
      。
    １、臺北市○○區○○段二小段36地號、面積511.45平方公
        尺之土地（重測前為臺北市北投區○○○段93地號）（
        如附表五編號１所示）
    ２、臺北市○○區○○段二小段35地號、面積1254.42 平方
        公尺之土地（重測前為臺北市北投區○○○段94地號）
        （重測前為臺北市北投區○○○段93地號）（如附表五
        編號２所示）
    ３、臺北市○○區○○段二小段14地號、面積6667.93 平方
        公尺之土地（重測前為臺北市北投區○○○段103 地號
        ）（重測前為臺北市北投區○○○段93地號）（如附表
        五編號３所示）
    ４、臺北市○○區○○段二小段13地號、面積380.61平方公
        尺之土地（重測前為臺北市北投區○○○段104 地號）
        （重測前為臺北市北投區○○○段93地號）（如附表五
        編號４所示）
    ５、臺北市○○區○○段二小段12地號、面積3590.28 平方
        公尺之土地（重測前為臺北市北投區○○○段110 地號
        ）（重測前為臺北市北投區○○○段93地號）（如附表
        五編號５所示）
    ６、臺北市○○區○○段二小段12-1地號、面積461.86平方
        公尺之土地（分割自臺北市○○區○○段二小段12地號
        之土地）（重測前為臺北市北投區○○○段93地號）（
        如附表五編號６所示）
    ７、臺北市○○區○○段二小段12-2地號、面積6930.58 平
        方公尺之土地（分割自臺北市○○區○○段二小段12地
        號之土地）（重測前為臺北市北投區○○○段93地號）
        （如附表五編號７所示）
    ８、臺北市○○區○○段二小段12-3地號、面積1958.69 平
        方公尺之土地（分割自臺北市○○區○○段二小段12地
        號之土地）（重測前為臺北市北投區○○○段93地號）
        （如附表五編號８所示）
    ９、臺北市○○區○○段二小段12-4地號、面積9.45平方公
        尺之土地（分割自臺北市○○區○○段二小段12-1地號
        之土地）（重測前為臺北市北投區○○○段93地號）（
        如附表五編號９所示）
（二）系爭自書遺囑之財產目錄第5 條所示之坐落陽明山管理局
      湖田里竹子湖389 地號土地，重測後為臺北市○○區○○
      段二小段187 地號（面積137 59.25 平方公尺，如附表五
      編號１０所示），187 地號土地又分割出臺北市○○段○○
      段187-1 地號（面積553.48平方公尺，如附表五編號所
      示）、187-2 地號（面積218.25平方公尺，如附表五編號
      所示）。並於被繼承人杜聰明死亡後，經全體繼承人即
      原告及被告壬○○、庚○○、辛○○於86年9 月10日，辦
      妥繼承登記為原告及被告壬○○、庚○○、辛○○公同共
      有。
（三）系爭自書遺囑之財產目錄第6 條所示之坐落臺北縣三芝鄉
      ○○○○段田心小段田2 筆、田2 筆，建1 筆，即下列土
      地。並於被繼承人杜聰明死亡後，經全體繼承人即原告及
      被告壬○○、庚○○、辛○○於86年10月15日，辦妥繼承
      登記為原告及被告壬○○、庚○○、辛○○公同共有。
    １、臺北縣三芝鄉○○○○段田心子小段175 地號、面積
        798 平方公尺之土地（如附表五編號所示）
    ２、臺北縣三芝鄉○○○○段田心子小段175-2 地號、面積
        4 平方公尺之土地（如附表五編號所示）
    ３、臺北縣三芝鄉○○○○段田心子小段194-1 地號、面積
        1,41 5平方公尺之土地（如附表五編號所示）
    ４、臺北縣三芝鄉○○○○段田心子小段194-4 地號、面積
        228 平方公尺之土地（如附表五編號所示）
    ５、臺北縣三芝鄉○○○○段田心子小段202 地號、面積
        391 平方公尺之土地（如附表五編號所示）
    ６、臺北縣三芝鄉○○○○段田心子小段202-1 地號、面積
        64平方公尺之土地（如附表五編號所示）
    ７、臺北縣三芝鄉○○○○段田心子小段207 地號、面積
        3,846 平方公尺之土地（如附表五編號所示）
    ８、臺北縣三芝鄉○○○○段田心子小段210 地號、面積
        742 平方公尺之土地（如附表五編號所示）
    ９、臺北縣三芝鄉○○○○段田心子小段211-3 地號、面積
        107 平方公尺之土地（如附表五編號所示）
    １０、臺北縣三芝鄉○○○○段田心子小段211-4 地號、面積
        348 平方公尺之土地（如附表五編號所示）
    、臺北縣三芝鄉○○○○段田心子小段361 地號、面積2,
        357 平方公尺、應有部分2 分之1 之土地（如附表五編
        號所示）
    、臺北縣三芝鄉○○○○段田心子小段362 地號、面積
        1,237 平方公尺、應有部分2 分之1 之土地（如附表五
        編號所示）
（四）系爭自書遺囑之財產目錄第7 條所示之坐落臺北縣淡水鎮
      忠寮里桂花樹土地，即臺北縣淡水鎮○○○段桂花樹小段
      13地號（面積13841 平方公尺，如附表五編號所示），
      13-1地號（面積2871平方公尺，如附表五編號所示）。
      並於被繼承人杜聰明死亡後，經全體繼承人即原告及被告
      壬○○、庚○○、辛○○於86年10月15日，辦妥繼承登記
      為原告及被告壬○○、庚○○、辛○○公同共有。
（五）下列土地未記載於系爭自書遺囑或系爭合約書，但亦原為
      被繼承人杜聰明所有，於被繼承人杜聰明死亡後，經全體
      繼承人即原告及被告壬○○、庚○○、辛○○辦妥繼承登
      記為原告及被告壬○○、庚○○、辛○○公同共有。
    １、臺北縣淡水鎮○○段214 地號、面積971.29平方公尺、
        各應有部分5 分之1 （如附表五編號所示）
    ２、臺北縣三芝鄉○○○段車埕小段618 地號、面積805 平
        方公尺、應有部分共8 分之2 （如附表五編號所示）
    ３、臺北縣三芝鄉○○○段車埕小段620 地號、面積606 平
        方公尺、應有部分共8 分之2 （如附表五編號所示）
伍、得心證之理由：
（壹）本件兩造所爭執之處如下所示：
一、
（一）原告有無即受確認判決之法律上利益？
（二）被繼承人杜聰明之遺產是否不得分割？
（三）原告是否就被繼承人杜聰明之遺產整體請求分割？
（四）系爭合約書是否無效？
（五）如何分割？
二、原告得否請求分割如附表一所示之不動產？
三、如附表三所示之不動產：
（一）被繼承人杜聰明與被告壬○○、庚○○、辛○○間，就如
      附表三所示之不動產之法律關係為何？
（二）原告得否請求各該不動產登記名義人辦理公同共有登記，
      進而予以分割？
四、如附表二所示之不動產：
（一）原告得否請求塗銷被告庚○○與被告甲○○○、乙○○、
      丙○○、丁○○間，以贈與為原因所為之所有權移轉登記
      ？
    １、被告甲○○○、乙○○、丙○○、丁○○取得如附表二
        所示之不動產，是否無法律上原因？亦即贈與之債權及
        物權行為是否依民法第87條第1項規定而無效？
    ２、原告得否依民法第242規定，代位被告庚○○向被告甲○○○、乙○○、丙○○、丁○○行使不當得利請求權
        ？
（二）原告得否請求被告庚○○與乙○○、丙○○、丁○○、甲○○○負債務不履行或侵權行為損害賠償責任？
五、股票及股利部分：
（一）被告辛○○部分：
    １、被告辛○○是否代為保管公有之彰銀股票？其數量為何
        ？
    ２、被告辛○○因代為保管之公有彰銀股票所受領之股利金
        額為何？
    ３、原告得否請求被告辛○○就公有之彰銀股票辦理公同共
        有登記，進而予以分割？
（二）被告庚○○部分：
    １、被告庚○○是否代為保管公有之彰銀股票？其數量為何
        ？
    ２、被告庚○○因代為保管之公有彰銀股票所受領之股利金
        額為何？
    ３、被告庚○○出售彰銀股票之金額為何？此筆變賣股款是
        否屬於公有？
    ４、原告得否請求被告庚○○就公有之彰銀股票辦理公同共
        有登記？並請求分割股票及變價股款？
六、如附表四所示之土地：
（一）如附表四編號３至所示之土地是否屬於被繼承人杜聰明
      之遺產？
（二）如附表四所示之土地應如何分割？
七、如附表五所示之土地：
（一）如附表五編號至所示之土地是否屬於被繼承人杜聰明
      之遺產？
（二）如附表五所示之土地應如何分割？
（貳）茲分述如下：
一、
（一）原告有即受確認判決之法律上利益：
    １、按確認之訴非原告有即受確認判決之法律上利益者，不
        得提起。所謂即受確認判決之法律上利益，係指法律關
        係之存否不明確，原告主觀上認其在法律上之地位有不
        安之狀態存在，且此種不安之狀態，能以確認判決將之
        除去者而言，若縱經法院判決確認，亦不能除去其不安
        之狀態者，即難認有受確認判決之法律上利益，最高法
        院52年臺上字第1240號著有判例。
    ２、查原告第三項聲明請求確認如附表三所示之不動產為原
        告及被告壬○○、辛○○、庚○○公同共有，第四項聲
        明請求確認彰銀股票、股利及變賣股票所得為原告及被
        告壬○○、辛○○、庚○○公同共有，係因被告壬○○
        、庚○○、辛○○就原告所主張之如附表三所示之不動
        產、彰銀股票、股利及變賣股票所得屬被繼承人杜聰明
        之遺產之事實有所爭執，此涉及被繼承人杜聰明之遺產
        範圍之認定，原告認其繼承人地位有不安之狀態存在，
        且此種不安之狀態，能以確認判決將之除去，故原告有
        即受確認判決之法律上利益。
    ３、至原告之所以將被告壬○○列為被告，係因原告除提起
        確認之訴外，尚請求分割被繼承人杜聰明之遺產，而被
        告壬○○亦為被繼承人杜聰明之繼承人之一，本於分割
        遺產之訴為一固有必要共同訴訟，其訴訟標的對共同訴
        訟之個人必須合一確定，亦即全體繼承人均須列為當事
        人，故原告提起本件訴訟於法並無不合。被告壬○○所
        辯，不足採信。
（二）被繼承人杜聰明之遺產得以分割：
    １、按繼承人得隨時請求分割遺產，但法律另有規定或契約
        另有訂定者，不在此限；又被繼承人之遺囑，定有分割
        遺產之方法，或託他人代定者，從其所定，遺囑禁止遺
        產之分割者，其禁止之效力以十年為限，民法第1164條
        、第1165條分別定有明文。準此，如遺囑禁止遺產之分
        割，繼承人即不得請求分割遺產。
    ２、系爭自書遺囑前言記載：「本人（即被繼承人杜聰明）
        所有左列財產應於繼承開始時按照長子祖智壹份半，其
        他繼承人妻雙隨、長女淑純、次子祖誠、三子祖信、四
        子祖健各壹份之比例分配，但繼承開始後，如妻雙隨尚
        在世者，其在世期間中左列財產不得分割處分，且其一
        切孳息除開支稅捐外，均由妻雙隨單獨取得作為生活費
        ，全體繼承人不得異議，... 」（見本院卷第1 冊第8
        頁），是以被繼承人杜聰明就遺產分割之限制設有條件
        。
    ３、查杜林雙隨於57年4 月4 日死亡，而被繼承人杜聰明於
        75年2 月25日死亡，易言之，本件繼承開始時，杜林雙
        隨並未在世，限制遺產分割之條件不復存在，故原告本
        於繼承人之地位，自得隨時請求分割。
（三）原告是否就被繼承人杜聰明之遺產整體請求分割？
    １、按民法第1164條所定之遺產分割，係以遺產為一體，整
        個的為分割，而非以遺產中個個財產之分割為對象，亦
        即遺產分割之目的在遺產公同共有關係全部之廢止，而
        非個個財產公同共有關係之消滅。上訴人既依民法第11
        64條規定訴請分割遺產，除非依民法第828 條、第829
        條規定，經全體公同共有人同意，僅就特定財產為分割
        ，否則依法自應以全部遺產為分割對象（最高法院88年
        度臺上字第2837號判決參照）。又繼承人自繼承開始時
        ，除本法另有規定外，承受被繼承人財產上之一切權利
        、義務，但權利、義務專屬於被繼承人本身者，不在此
        限，民法第1148條定有明文。
    ２、查原告請求分割被繼承人杜聰明之遺產含如附表一至五
        之不動產、公有之彰銀股票、股利及變賣股票所得：
    （１）系爭自書遺囑之財產目錄列有9 項財產（見本院卷第
          1 冊第8 至9 頁），其中第1 、2 條所示之土地即如
          附表一所示，第4 條所示之土地即如附表五編號１至
          ９所示，第5 條所示之土地即如附表五編號１０至所
          示，第6 條所示之土地即如附表五編號至所示，
          第7 條所示之土地即如附表五編號至所示，第8
          條所示之土地即如附表四所示，均已列入遺產範圍。
    （２）至系爭自書遺囑之財產目錄第1 條所示之土地因合併
          分割所生之臺北市○○區○○段一小段30-24 地號土
          地業已捐贈為財團法人臺灣省臺北市杜聰明博士獎學
          基金管理委員會所有，另系爭自書遺囑之財產目錄第
          3 條所示之坐落臺北市○○區○○段一小段33-4地號
          土地，業經出售，於繼承開始時均非被繼承人杜聰明
          之財產，自無庸納入分割範圍。
    （３）另系爭自書遺囑之財產目錄第9 條所示之臺灣水泥公
          司股票10,000股，兩造並無提出任何證據證明此股票
          於繼承開始時仍屬被繼承人杜聰明所有，故無從將之
          納入遺產分割範圍。
（四）系爭合約書有效成立：
      兩造均不爭執系爭合約書係由原告及被告壬○○、庚○○
      、辛○○簽章，縱當時係由被繼承人杜聰明一一請原告及
      被告壬○○、庚○○、辛○○於系爭合約書簽章，而非原
      告及被告壬○○、庚○○、辛○○同時在場簽章，惟法律
      關係成立之方式並不限於所有契約當事人皆須同時當場簽
      署書面，僅需當事人意思表示合致即屬有效成立，被告庚○○、甲○○○、乙○○、丙○○、丁○○拘泥於簽約之
      形式，空言否認系爭合約書之效力，顯屬無據。
（五）分割之比例及方法：
    １、分割之比例：
    （１）按被繼承人之遺囑，定有分割遺產之方法，或託他人
          代定者，從其所定，民法第1165條第2 項定有明文。
          又同一順序之繼承人有數人時，按人數平均繼承，但
          法律另有規定者，不在此限，民法第1141條定有明文
          。
    （２）被繼承人杜聰明於系爭自書遺囑明細載明財產目錄及
          各繼承人之所得比例，準此，被繼承人杜聰明遺產如
          為系爭自書遺囑財產目錄所載者，即按系爭自書遺囑
          所定比例（即被告庚○○五點五分之一點五，原告及
          被告壬○○、辛○○各五點五分之一，如附表六所示
          ）分割，至未列入系爭自書遺囑財產目錄者，即由原
          告及被告壬○○、庚○○、辛○○平均繼承（即每人
          五分之一，如附表七所示）。
    ２、分割之方法：
    （１）按繼承人有數人時，在分割遺產前，各繼承人對於遺
          產全部為公同共有，民法第1151條定有明文。又公同
          共有物分割之方法，除法律另有規定外，應依關於共
          有物分割之規定，即得依共有人協議之方法行之，不
          能協議決定者，法院得因任何共有人之聲請，命為左
          列之分配：一以原物分配於各共有人。二變賣共有物
          ，以價金分配於各共有人。（第三項）以原物為分配
          時，如共有人中，有不能按其應有部分受分配者，得
          以金錢補償之（第830 條第2 項、第830 條規定參照
          ）。
    （２）原告及被告壬○○、庚○○、辛○○對於被繼承人杜
          聰明之遺產分割方式未能達成協議（見本院卷第1 冊
          第162 頁之言詞辯論筆錄，及見本院卷第1 冊第178
          至185 頁之存證信函），爰審酌被繼承人杜聰明之遺
          產眾多，倘予以原物分割，甚難達成所有遺產圓滿之
          利用，為發揮其最大之經濟效用，本院認變價分割並
          將所得價金按原告及被告壬○○、庚○○、辛○○如
          上所述之比例分配為宜。
二、原告得請求分割如附表一所示之不動產：
    查如附表一所示之不動產即系爭自書遺囑財產目錄第1 、2
    條及系爭合約書第一表第(一)、(二)項所示之不動產，已於前述
    ，此均屬被繼承人杜聰明之遺產，並經被繼承人杜聰明指定
    分配之比例，故原告請求分割如附表一所示之不動產，於法
    有據。爰按被繼承人杜聰明所定之比例（如附表六所示）分
    配變價所得之價金。
三、如附表三所示之不動產：
（一）被繼承人杜聰明與被告壬○○、辛○○、甲○○○間，就
      如附表三所示之不動產之法律關係：
    １、依原告及被告壬○○、庚○○、辛○○所簽署、由被繼
        承人杜聰明及杜林雙隨見證之系爭合約書第1 條約定：
        「第壹表財產乃杜聰明所傳下，雖便宜上現登記為立合
        約人等各人名義，但將來繼承時均應與現登記為杜聰明
        名義第貳表財產合併計算為遺產總額。」（見本院卷第
        1 冊第35頁），參以被告辛○○於92年7 月28日提出答
        辯狀，自陳臺北市○○○路100 號建物之自用住宅稅率
        補償款由被繼承人杜聰明取領等語（見本院卷第5 冊第
        1143頁），及所提出之契稅及監證費繳納通知書、收據
        （見本院卷第5 冊第1149至1151頁），足見系爭合約書
        第一表所示之各項財產僅被繼承人杜聰明當時借用被告
        壬○○、辛○○、甲○○○之名義而為土地登記。
    ２、次查如附表三編號１至８所示之土地即系爭合約書第一
        表第(一)項所示之土地；如附表三編號９至所示之土地
        即系爭合約書第一表第(二)、(三)項所示之土地，已於前述
        。是以如附表三所示之土地即應與被繼承人杜聰明之財
        產合併計算為遺產總額。
（三）原告不得請求各該不動產登記名義人辦理公同共有登記，
      進而予以分割：
    １、如前所述，如附表三所示之不動產應計入被繼承人杜聰
        明之遺產總額，亦即應以如附表三所示之不動產之價額
        計算，始為被繼承人杜聰明之真意。故原告請求各該不
        動產登記名義人辦理公同共有登記，即屬無據。
    ２、由於被繼承人杜聰明並未於系爭自書遺囑指定如附表三
        所示之不動產之分配比例，是將此部分遺產價額計入後
        ，即由原告及被告壬○○、庚○○、辛○○平均繼承（
        如附表七所示）。
    ３、查如附表三編號１所示之土地為被告壬○○所有，價值
        40,400,151元，此有中亞不動產鑑定股份有限公司91年
        4 月26日鑑定報告書在卷可稽（見外放證物袋），故原
        告及被告壬○○、庚○○、辛○○每人就此部分得受分
        配8,080,030元（40,400,151X1/5）。
    ４、查如附表三編號２至８所示之建物為被告辛○○所有，
        分別價值14,305,305元、7,315,459 元、7,315,459 元
        、7,243,009 元、7,315,459 元、7,315,459 元、7,33
        7,209 元，共計58,147,359元，此有中亞不動產鑑定股
        份有限公司91年4 月26日鑑定報告書在卷可稽（見外放
        證物袋），故原告及被告壬○○、庚○○、辛○○每人
        就此部分得受分配11,629,472元（58,147,359X1/5）。
    ５、查如附表三編號９、１０所示之土地分別為被告庚○○、
        甲○○○、乙○○、丙○○、丁○○、辛○○所有，價
        值208,199,155 元，此有中亞不動產鑑定股份有限公司
        91年4 月26日鑑定報告書在卷可稽（見外放證物袋）。
        故原告及被告壬○○、庚○○、辛○○每人就此部分得
        受分配41,639,823元（208,199 ,155 X1/5）。 又被告
        甲○○○、乙○○、丙○○、丁○○所有部分應歸入被
        告庚○○之應繼財產內。
    ６、查如附表三編號、至所示之建物均為被告辛○○
        、價值分別為106,792,594 元、33,000,013元、38,000
        ,000 元 ；如附表三編號所示之建物為被告卯○○所
        有，價值3,984,528 元；如附表三編號所示之建物為
        被告庚○○、甲○○○、乙○○、丙○○、丁○○所有
        ，價值58,569 ,698 元；如附表三編號所示之建物為
        被告壬○○所有，價值39,560,016元；合計279,906,84
        9 元，此有中亞不動產鑑定股份有限公司91年4 月26日
        鑑定報告書在卷可稽（見外放證物袋），故原告及被告
        壬○○、庚○○、辛○○每人就此部分得受分配55,981
        ,370 元 （279,906,84 9 X1/5）。 又被告卯○○所有
        部分應歸入被告辛○○之應繼財產內。
    ７、總計原告及被告壬○○、庚○○、辛○○每人可分得11
        7,330,695 元（8,080,030+11,629,472+41,639,823+55
        ,981,370）。
    ８、被告壬○○所有如附表三編號１所示之土地、如附表三
        編號所示之建物，總值79,960,167元（40,400,151+3
        9,560,016），故 被告壬○○尚可分得37,370,528元（
        117,330,695-79,960,167）。
    ９、被告辛○○所有如附表三編號２至８所示之建物、如附
        表三編號１０所示之建物、如附表三編號、至所示
        之建物，及被告卯○○所有如附表三編號所示之建物
        ，總值249,959,693 元（58,147,359+208,199,155X482
        /10,000+106,792,594+ +33,000,013+38,000 ,000+3,9
        84,528），故被告辛○○就其他遺產所得之部分尚應扣
        除132,628,998元（249,959,693-117,330,695）。
    １０、被告庚○○、甲○○○、乙○○、丙○○、丁○○所有
        如附表三編號９所示之土地、如附表三編號所示之建
        物，總值137,352,258 元（208,199,155X3784/10,000+
        58,569 ,698）， 故被告庚○○就其他遺產所得之部分
        尚應扣除20,021,563元（137,352,258-117,330,695）
        。
四、如附表二所示之不動產：
（一）原告不得否請求塗銷被告庚○○與被告甲○○○、乙○○
      、丙○○、丁○○間，以贈與為原因所為之所有權移轉登
      記：
    １、被告甲○○○、乙○○、丙○○、丁○○取得如附表二
        所示之不動產有法律上原因：
        按不當得利之返還以無法律上之原因而受利益為要件，
        此觀民法第179 條前段規定自明。被告甲○○○、乙○○、丙○○、丁○○因被告庚○○之贈與而取得如附表
        二所示之不動產，則其間贈與契約即被告甲○○○、乙○○、丙○○、丁○○取得不動產所有權之法律上原因
        。今原告主張被告庚○○與被告甲○○○、乙○○、丙○○、丁○○間為通謀虛偽意思表示云云，惟此為被告
        所否認，原告自應就此有利於己之事實負舉證之責。然
        被告庚○○與被告甲○○○、乙○○、丙○○、丁○○
        間雖有配偶、親子關係，即使明知如附表二所示之不動
        產實為被繼承人杜聰明之遺產，不得持此遽認被告庚○○與被告甲○○○、乙○○、丙○○、丁○○間即為贈
        與之為通謀虛偽意思表示。此外，原告並未提出其他積
        極證據以實其說，其主張委無可取。
    ２、原告不得代位行使不當得利請求權：
        被告庚○○與被告甲○○○、乙○○、丙○○、丁○○
        間之贈與並非通謀虛偽意思表示，是被告甲○○○、乙○○、丙○○、丁○○取得不動產所有權有其法律上原
        因，故被告庚○○並無不當得利請求權，從而原告無從
        代位行使之。職是，原告此部分塗銷贈與之所有權移轉
        登記請求，於法無據。
（二）原告不得請求被告庚○○與乙○○、丙○○、丁○○、甲○○○負債務不履行或侵權行為損害賠償責任：
    １、按債務不履行乃債務人因給付不能、給付遲延或不完全
        給付，而對債權人所應負之責任。查原告及被告壬○○
        、庚○○、辛○○間僅為被繼承人杜聰明之繼承人關係
        ，並無任何債之關係，原告對被告壬○○、庚○○、辛○○即無何債務不履行請求權可言。
    ２、依系爭合約書第一條之約定，如附表二所示之不動產僅
        須與被繼承人杜聰明之其餘財產合併計算遺產總額，非
        謂以被告庚○○不得就之為任何處分行為，故被告庚○○嗣後將之贈與移轉予被告甲○○○、乙○○、丙○○
        、丁○○，難認有何侵害原告權利之行為。故原告請求
        被告庚○○、乙○○、丙○○、丁○○、甲○○○損害
        賠償，即屬不當。
五、股票及股利部分：
（一）被告辛○○部分：
    １、被告辛○○代為保管公有之彰銀股票1,637,674 股：
    （１）查系爭合約書第一表財產目錄第(五)項所示之彰銀股票
          僅被繼承人杜聰明當時借用被告辛○○之名義而為登
          記，已於前述。是以該彰銀股票、事後分配之股利孳
          息即應與被繼承人杜聰明之財產合併計算。
    （２）次查系爭合約書第一表財產目錄第(五)項記載被告杜祖
          誠之彰銀股票為300 股（見本院卷第1 冊第36頁），
          故於56年3 月10日，被告辛○○名下、屬被繼承人杜
          聰明所有之彰銀股票（下稱公有股票）即為300 股。
          故被告辛○○以股東名簿之記載，辯稱僅取得200 股
          云云，顯有未合。而於56年3 月10日，被告辛○○名
          下之彰銀股票共41 4股，此為被告辛○○所不爭，故
          公有股票之比例為68.18％（300/440）。
    （３）至62年4 月23日止，被告辛○○給與原告戊○○彰銀
          股票10股，被告辛○○名下之彰銀股票共3,647 股，
          已於前述，故公有股票為2,486 股（3,647X68.18 ％
          ）。
    （４）至91年2 月25日止，被告辛○○名下股票之彰銀股票
          共2,354,889 股，已於前述，故公有股票為1,605,56
          3 股（2,354,889X68.18 ％）。
    （５）至92年2 月17日止，被告辛○○名義之彰銀股票共2,
          401,9 86股，已於前述，故公有股票為1,637,674 股
          （2,401,9 86X68.18％）。
    （６）原告雖主張62年5 月5 日繼承杜林雙隨之股票416 股
          ，應屬公有云云，然此416 股既屬杜林雙隨之遺產，
          即不得納入被繼承人杜聰明之遺產範圍。至被告杜祖
          誠辯稱：嗣後股數變動，非如原告之計算云云，然並
          未提出任何證據以實其說，自無可取。
    ２、被告辛○○因代為保管之公有彰銀股票所受領之股利金
        額：
    （１）查自77年度至91年度，被告辛○○名下之彰銀股票分
          配現金股利共11,915,113元，其中公有股票之比例為
          68.18 ％，故公有股票之股利為8,123,724 元（11,9
          15,113X68.18％）。
    （２）至被告辛○○辯稱：原告自行計算之標準與被告實際
          領得之股利不符云云，然並未提出任何證據以實其說
          ，本院自得以原告主張之彰銀每年發放股利之標準計
          算之。
    ３、原告不得請求被告辛○○就公有之彰銀股票辦理公同共
        有登記，惟得請求分割股利：
    （１）如前所述，公有股票應計入被繼承人杜聰明之遺產總
          額，故原告請求確認公有股票為原告及被告壬○○、
          庚○○、辛○○公同共有，並請求被告辛○○就公有
          股票辦理公同共有登記，即屬無據。至原告請求確認
          公有股票之股利為原告及被告壬○○、庚○○、杜祖
          誠公同共有，並請求分割之，於法有據。
    （２）由於被繼承人杜聰明並未於系爭自書遺囑指定彰銀股
          票之分配比例，是將此部分遺產價額計入後，即由原
          告及被告壬○○、庚○○、辛○○平均繼承（如附表
          七所示）。
    （３）職是，由於目前公有股票1,637,674 股仍登記於被告
          辛○○名下，故本院認先變賣該公有股票，再以按如
          附表七編號所示之比例分配變價所得之價金為宜。至
          公有股票之股利則按如附表七編號所示之比例分配，
          故原告及被告壬○○、庚○○、辛○○每人可分得1,
          624,745 元（8,123,724X1/5）。
（二）被告庚○○部分：
    １、被告庚○○代為保管公有之彰銀股票：
    （１）查系爭合約書第一表財產目錄第(四)項所示之彰銀股票
          僅被繼承人杜聰明當時借用被告庚○○之名義而為登
          記，已於前述。是以該彰銀股票、事後分配之股利孳
          息及變賣股票之款項，即應與被繼承人杜聰明之財產
          合併計算。
    （２）次查自77年12月28日至91年6 月10日，被告庚○○名
          下有彰銀股票100,316 股，被告庚○○自76年7 月13
          日至同年7 月20日出售其名下彰銀股票93,000股，至
          92年2 月17日止，被告庚○○名下有彰銀股票57,682
          股，此均屬公有股票。
    ２、被告庚○○因代為保管之公有彰銀股票自78年12月17日
        至90年7 月24日止，所受領之現金股利為350,884 元，
        已於前述。
    ３、被告庚○○出售彰銀股票之金額為8,786,847 元：
    （１）原告主張被告庚○○出售公有股票93,000股，得款
          50,090,500元云云，惟此為被告所否認，辯稱：僅得
          款8,786,847 元等語，並提出彰化銀行股票賣出紀錄
          一覽表為證（見本院卷第5 冊第1161頁），原告自應
          就此有利於己之事實負舉證之責，然原告並未提出任
          何證據以佐其言，自應以被告庚○○所述為可採。
    （２）此變價股款既為處分公有股票所得之對價，基於物之
          代位性，仍為全體繼承人公同共有。
    ４、原告不得請求被告庚○○就公有之彰銀股票辦理公同共
        有登記，惟得請求分割股利及變價股款：
    （１）如前所述，公有股票應計入被繼承人杜聰明之遺產總
          額，故原告請求確認公有股票為原告及被告壬○○、
          庚○○、辛○○公同共有，並請求被告庚○○就公有
          股票辦理公同共有登記，即屬無據。至原告請求確認
          公有股票之股利及變價股款為原告及被告壬○○、杜
          祖智、辛○○公同共有，並請求分割之，於法有據。
    （２）由於被繼承人杜聰明並未於系爭自書遺囑指定彰銀股
          票之分配比例，是將此部分遺產價額計入後，即由原
          告及被告壬○○、庚○○、辛○○平均繼承（如附表
          七所示）。
    （３）職是，由於目前公有股票57,682股仍登記於被告杜祖
          智名下，故本院認先變賣該公有股票，再以按如附表
          七編號所示之比例分配變價所得之價金為宜。至公有
          股票之股利及變價股款則按如附表七編號所示之比例
          分配，故原告及被告壬○○、庚○○、辛○○每人可
          分得元1,827,546 元（（350,884+8,786,847）X1/5
          ）。
（三）綜上所述，
    １、就被告辛○○名下之公有股票，原則上，原告及被告壬○○、庚○○每人可分得1,624,745 元，就被告庚○○
        名下之公有股票，原則上，原告及被告壬○○、庚○○
        每人可分得1,827,546 元。而被告辛○○已陸續受領股
        利8,123,724 ，被告庚○○已受領股利350,884 元、變
        價股款8,786,847 元，故被告辛○○就其他遺產所得之
        部分尚應扣除4,671,433 元（8,123,724-1,624,745-1,
        827 ,546），被告庚○○就其他遺產所得之部分尚應扣
        除5,68 5,440元（（350,884+8,78 6,847）-1,624,745
        -1,827,5 46）。 至原告及被告壬○○、庚○○每人可
        分得3,452,291元（1,624,745+1,827,546）。
    ２、此外，如附表三編號所示之不動產部分，原告每人可分
        得117,330,695 元，被告壬○○可分得37,370,528元，
        被告辛○○就其他遺產所得之部分尚應扣除132,628,99
        8 元，被告庚○○就其他遺產所得之部分尚應扣除20,0
        21,563元。與系爭彰銀公有股票之部分一併加計，原告
        每人可分得120,782,986 元（117,330,695+3,452,291
        ），被告壬○○可分得40,822,819元（37,370,528+3,
        452,291）， 被告辛○○就其他遺產所得之部分尚應扣
        除137,300,431 元（132,628,998+4,671,433）， 被告
        乙○○就其他遺產所得之部分尚應扣除25,707,003元（
        20,021,563+5,68 5,440）（如附表八所示）。
六、如附表四所示之土地：
（一）如附表四編號３至所示之土地屬於被繼承人杜聰明之遺
      產：
      按所謂遺產係指於繼承開始時（即被繼承人死亡時）所有
      屬於被繼承人之財產及債務，此觀民法第1148條規定自明
      。查如附表四編號３至所示之土地縱未列入系爭自書遺
      囑之財產目錄，然此既於被繼承人杜聰明死亡時屬於被繼
      承人杜聰明所有，即屬於被繼承人杜聰明之遺產。被繼承
      人杜聰明雖僅於系爭自書遺囑財產目錄列有部分財產，然
      非謂被繼承人杜聰明即將其餘未列入財產排除於遺產範圍
      。
（二）如附表四所示土地之分割：
    １、查如附表四編號１至２所示之土地即系爭自書遺囑財產
        目錄第8 條及系爭合約書第一表第(八)項所示之土地，已
        於前述，此均屬被繼承人杜聰明之遺產，並經被繼承人
        杜聰明指定分配之比例，故原告請求分割如附表四所示
        之土地，於法有據。爰按被繼承人杜聰明所定之比例（
        如附表六所示）分配變價所得之價金。
    ２、次查如附表四編號３至所示之土地並未列入系爭自書
        遺囑之財產目錄，即由原告及被告壬○○、庚○○、辛○○平均分配變價所得之價金（如附表七所示）。
七、如附表五所示之土地：
（一）如附表五編號至所示之土地屬於被繼承人杜聰明之遺
      產：
      查如附表五編號至所示之土地縱未列入系爭自書遺囑
      之財產目錄，然此既於被繼承人杜聰明死亡時屬於被繼承
      人杜聰明所有，即屬於被繼承人杜聰明之遺產。
（二）如附表五所示土地之分割：
    １、查如附表五編號１至９所示之土地即系爭自書遺囑財產
        目錄第4 條及系爭合約書第一表第(四)項所示之土地；如
        附表五編號１０至所示之土地即系爭自書遺囑財產目錄
        第5 條及系爭合約書第一表第(五)項所示之土地；如附表
        五編號至所示之土地即系爭自書遺囑財產；目錄第
        6 條及系爭合約書第一表第(六)項所示之土地；如附表五
        編號至所示之土地即系爭自書遺囑財產目錄第7 條
        及系爭合約書第一表第(七)項所示之土地，已於前述。此
        均屬被繼承人杜聰明之遺產，並經被繼承人杜聰明指定
        分配之比例，故原告請求分割如附表五編號１至所示
        之土地，於法有據。爰按被繼承人杜聰明所定之比例（
        如附表六所示）分配變價所得之價金。
    ２、次查如附表五編號至所示之土地並未列入系爭自書
        遺囑之財產目錄，即由原告及被告壬○○、庚○○、辛○○平均分配變價所得之價金（如附表七所示）。
八、從而，
（一）原告第一、五、六項聲明請求分割如附表一、四、五所示
      之不動產，為有理由，應予准許，爰判決如主文第一、七
      至十項所示。
（二）原告第二項聲明先位請求塗銷如附表三編號所示之不動產
      之贈與移轉登記，及備位請求被告庚○○賠償原告各
      10,631,5 98 元，為無理由，應予駁回。
（三）原告第三（一）項聲明請求確認如附表三所示之不動產為
      原告及被告壬○○、辛○○、庚○○公同共有，第三（二
      ）項聲明請求如附表三所示之各該不動產登記名義人應將
      各該不動產辦理登記為原告及被告壬○○、辛○○、庚○○公同共有，為無理由，應予駁回。
（四）
    １、原告第四（一）、（二）項聲明請求確認被告辛○○名
        義之彰銀股票1,71 5,498股為原告及被告壬○○、庚○○、辛○○公同共有，並請求被告辛○○就公有股票辦
        理公同共有登記，為無理由，應予駁回。
    ２、原告第四（一）項聲明請求確認被告辛○○名下之公有
        股票之股利8, 123,724元為原告及被告壬○○、庚○○
        、辛○○公同共有，為有理由，應予准許，爰判決如主
        文第二項所示。
    ３、原告第四（二）項聲明就被告辛○○名下之彰銀股票之
        分割請求，本院准許將其中1,637,674 股變賣所得價金
        按如附表七編號所示之比例分配，爰判決如主文第三項
        所示。逾此範圍，為無理由，應予駁回。
    ４、原告第四（一）、（二）項聲明請求確認被告庚○○名
        義之彰銀股票102,322 股為原告及被告壬○○、庚○○
        、辛○○公同共有，並請求被告庚○○就公有股票辦理
        公同共有登記，為無理由，應予駁回。
    ５、原告第四（一）項聲明請求確認被告庚○○名下之公有
        股票之股利350,884 元、變價股款8,786,847 元為原告
        及被告壬○○、庚○○、辛○○公同共有，為有理由，
        應予准許，爰判決如主文第四項所示。
    ６、原告第四（二）項聲明就被告庚○○名下之彰銀股票之
        分割請求，本院准許將57,682股變賣所得價金按如附表
        七編號所示之比例分配，爰判決如主文第五項所示。逾
        此範圍，為無理由，應予駁回。
（五）原告第三（二）項聲明請求分割如附表三編號所示之不動
      產，及第四（二）項聲明請求分割被告辛○○、庚○○名
      下彰銀股票之股利、變價股款，經合併計算後，原告及被
      告壬○○、庚○○、辛○○所得分配或扣除之金額如附表
      八所示，爰判決如主文第六項所示。
九、至兩造其餘之攻擊或防禦方法，及未經援用之證據，經本院
    斟酌後，認為均不足以影響本判決之結果，自無逐一詳予論
    駁之必要，併此敘明。
伍、訴訟費用負擔之依據：民事訴訟法第79條、第85條第1 項前
    段。
中　　華　　民　　國　　94　　年　　4 　　月　　29　　日
                  家事法庭法  官  蔡惠如
以上正本係照原本作成。
如對本判決上訴，須於判決送達後20日之不變期間內，向本院
提出上訴狀。
中　　華　　民　　國　　94　　年　　4 　　月　　29　　日
                          書記官　王俊琇
附表一：
１、臺北市○○區○○段一小段300 地號（重測前正大段一小段
    30 -1 地號）之土地（面積134 平方公尺）（見本院卷第1冊
    第10至11頁、第4冊第746頁）
２、臺北市○○區○○段一小段299 地號（重測前正大段一小段
    之30-21 地號）之土地（面積126 平方公尺）（見本院卷第
    1冊第12-14頁、第4冊第744至745頁）
３、臺北市○○區○○段一小段298 地號（重測前正大段一小段
    30 -22地號）之土地（面積127 平方公尺）（見本院卷第1冊
    第15至16頁、第4冊第743頁）
４、臺北市○○區○○段一小段297 地號（重測前正大段一小段
    30 -23地號）之土地（面積128 平方公尺）（見本院卷第1冊
    第17至18頁、第4冊第742頁）
附表二：
１、
（１）臺北市○○區○○段三小段212 地號之土地（面積872 平
      方公尺，應有部分10,000分之2）（見 本院卷第1 冊第48
      頁）（見本院卷第5 冊1077至1081頁、第6 冊1418至1426
      頁）
（２）臺北市○○區○○段三小段212 地號之土地（面積872 平
      方公尺，應有部分10,000分之2）（見 本院卷第1 冊第48
      頁）（見本院卷第5 冊1077至1081頁、第6 冊1418至1426
      頁）
２、臺北市○○區○○段三小段212 地號之土地（面積872 平方
    公尺，應有部分10,000分之3）（見 本院卷第1 冊第48頁、
    第5 冊1077至1081頁、第6 冊1418至1426頁）
３、
（１）臺北市○○區○○段三小段212 地號之土地（面積872平
      方公尺，應有部分10,000分之2）（見 本院卷第1 冊第48
      頁、第5 冊1077至1081頁、第6 冊1418至1426頁）
（２）臺北市○○區○○段三小段212 地號之土地（面積872 平
      方公尺，應有部分10,000分之2）（見 本院卷第1 冊第48
      頁、第5 冊1077至1081頁、第6 冊1418至1426頁）
４、
（１）臺北市○○區○○段三小段212 地號之土地（面積872平
      方公尺，應有部分10,000分之2）（見 本院卷第1 冊第48
      頁、第5 冊1077至1081頁、第6 冊1418至1426頁）
（２）臺北市○○區○○段三小段212 地號之土地（面積872 平
      方公尺，應有部分10,000分之2）（見 本院卷第1 冊第48
      頁、第5 冊1077至1081頁、第6 冊1418至1426頁）
５、臺北市中山區○○○○段2083建號、門牌號碼臺北市○○○
    路100 號2 樓之建物（即鋼筋混凝土造12層樓房之第2 層、
    面積580.77平方公尺；陽台14.74 平方公尺；共同使用部分
    為臺北市○○區○○段三小段2079建號，面積1702.88 平方
    公尺，權利範圍10,000分之447）（見 本院卷第1 冊第51至
    52 頁、第5 冊第1082至1083頁）
附表三：
１、臺北市○○段○○段327 地號、面積396 平方公尺之土地（
    被告壬○○名義）（見本院卷第1 冊第39頁、第4 冊第741
    頁）
２、臺北市○○段○○段327 地號土地上之建物：臺北市○○段
    ○○段1820建號，門牌號碼臺北市○○○路67巷78號，鋼筋
    混凝土造住家第1 層，面積102.02平方公尺，附屬建物平台
    面積16.11 平方公尺，地下室面積108.03平方公尺，所有權
    全部（被告辛○○名義）（見本院卷第1冊第40頁）
３、臺北市○○段○○段327 地號土地上之建物：臺北市○○段
    ○○段1821建號，門牌號碼臺北市○○○路67巷78號2 樓，
    鋼筋混凝土造住家第2層，面積99.37 平方公尺，陽台面積
    18.5平方公尺，所有權全部（被告辛○○名義）（見本院卷
    第1冊第41頁）
４、臺北市○○段○○段327 地號土地上之建物：臺北市○○段
    ○○段1822建號，門牌號碼臺北市○○○路67巷78號3 樓，
    鋼筋混凝土造住家第3 層，面積99.37平方公尺，陽台面積
    18.5平方公尺，所有權全部（被告辛○○名義）（見本院卷
    第1冊第42頁）
５、臺北市○○段○○段327 地號土地上之建物：臺北市○○段
    ○○段1823建號，門牌號碼臺北市○○○路67巷78號4 樓，
    鋼筋混凝土造住家第4 層，面積99.37 平方公尺，陽台面積
    18.5平方公尺，所有權全部（被告辛○○名義）（見本院卷
    第1冊第43頁）
６、臺北市○○段○○段327 地號土地上之建物：臺北市○○段
    ○○段1824建號，門牌號碼臺北市○○○路67巷78號5 樓，
    鋼筋混凝土造住家第5 層，面積99.37 平方公尺，陽台面積
    18.5平方公尺，所有權全部（被告辛○○名義）（見本院卷
    第1冊第44頁）
７、臺北市○○段○○段327 地號土地上之建物：臺北市○○段
    ○○段1825建號，門牌號碼臺北市○○○路67巷78號6 樓，
    鋼筋混凝土造住家第6 層，面積99.37 平方公尺，陽台面積
    18.5平方公尺，所有權全部（被告辛○○名義）（見本院卷
    第1冊第45頁）
８、臺北市○○段○○段327 地號土地上之建物：臺北市○○段
    ○○段1826建號，門牌號碼臺北市○○○路67巷78號7 樓，
    鋼筋混凝土造住家第7 層，面積99.37 平方公尺，陽台面積
    1 8.5 平方公尺，所有權全部（被告辛○○名義）（見本院
    卷第1冊第46頁）
９、臺北市○○區○○段三小段212 地號、面積872 平方公尺之
    土地：（見本院卷第1 冊第48頁、第5 冊1077至1081頁、第
    6冊1418至1426頁）
（１）應有部分10,000分之728 （被告庚○○名義）
（２）應有部分10,000分之3044 （被告甲○○○名義）
（３）應有部分10,000分之4 （被告乙○○名義）
（４）應有部分10,000分之4 （被告丙○○名義）
（５）應有部分10,000分之4 （被告丁○○名義）
１０、臺北市○○區○○段三小段212 地號、面積872 平方公尺、
    應有部分10,000分之482 之土地（被告辛○○名義）（見本
    院卷第1 冊第48頁、第5 冊1077至1081頁、第6 冊1418至
    1426頁）
、臺北市○○區○○段三小段212 地號上之建物：臺北市○○
    區○○段三小段2082建號，門牌號碼臺北市○○○路100 號
    ‧中山北路一段105 巷25號，鋼筋混凝土造12層樓房第1 層
    ，面積348.34平方公尺，騎樓面積129.77平方公尺，合計47
    8.11平方公尺，所有權全部，共同使用部分：建號2079號、
    面積1072.88 平方公尺、持分10,000分之406 （被告辛○○
    名義）（見本院卷第1 冊第50頁）
、臺北市○○區○○段三小段212 地號上之建物：臺北市○○
    區○○段三小段2083 號，門牌號碼臺北市○○○路100 號
    2 樓，鋼筋混凝土造12層樓房第2 層，面積580.77平方公尺
    ，陽台面積14.74 平方公尺，共同使用部分：建號2079號、
    面積1702.88 平方公尺、持分10,000分之447：（見本院卷第
    1冊第51至52頁、第5冊第1082至1083頁）
（１）應有部分100,000分之1（被告庚○○名義）
（２）應有部分100,000分之33299 （被告丁○○名義）
（３）應有部分100,000分之33299 （被告乙○○名義）
（４）應有部分1000分之333 （被告丙○○名義）
（５）應有部分100,000分之3077 （被告甲○○○名義）
、臺北市○○區○○段三小段212 地號上之建物：臺北市○○
    區○○段三小段2084 號，門牌號碼臺北市○○○路100 號
    3 樓，鋼筋混凝土造12層樓房第3 層，面積603.87平方公尺
    ，陽台面積14.74 平方公尺，共同使用部分：建號2079號、
    面積1702.88 平方公尺、面積1702.88 平方公尺、持分10,0
    00分之289 ，所有權全部（被告壬○○名義）（見本院卷第
    1冊第53頁）
、臺北市○○區○○段三小段212 地號上之建物：臺北市○○
    區○○段三小段2086號，門牌號碼臺北市○○○路100 號4
    樓，鋼筋混凝土造12層樓房第4 層，面積54.74 平方公尺，
    共同使用部分：建號2079號、面積1702.88 平方公尺、面積
    1702.88 平方公尺、持分10,000分之85，所有權全部（被告
    卯○○名義）（見本院卷第1 冊第54頁）
、臺北市○○區○○段三小段212 地號上之建物：臺北市○○
    區○○段三小段2081 號，門牌號碼臺北市○○○路100 號
    地下1 層，鋼筋混凝土造12層樓房地下1 層，面積750.73平
    方公尺，共同使用部分：建號2079號、面積1702.88 平方公
    尺、面積1702.88 平方公尺、持分10,000分之638 ，所有權
    全部（被告辛○○名義） （見本院卷第1冊第55頁）
、臺北市○○區○○段三小段212 地號上之建物：臺北市○○
    區○○段三小段2080 號，門牌號碼臺北市○○○路100 號
    地下2 層，鋼筋混凝土造12層樓房地下2 層，面積597.22平
    方公尺，共同使用部分：建號2079號、面積1702.88 平方公
    尺、面積1702.88 平方公尺、持分10,000分之507 ，所有權
    全部（被告辛○○名義） （見本院卷第1冊第56頁）
附表四：
１、彰化縣大村鄉○○段481 地號、面積6516.78 平方公尺之土
    地（公同共有）（見本院卷第2冊第264頁）
２、彰化縣大村鄉○○段40地號、面積39.19 平方公尺之土地（
    公同共有）（見本院卷第2冊第266頁）
３、彰化縣大村鄉○○段41地號、面積740.08平方公尺之土地（
    見本院卷第2冊第275頁）
４、彰化縣大村鄉○○段42地號、面積87.62 平方公尺之土地（
    見本院卷第 2 冊第 277頁） 
５、彰化縣大村鄉○○段43地號、面積76.10 平方公尺之土地（
    見本院卷第2 冊第273 頁）
６、彰化縣大村鄉○○段77地號面積4529.17 平方公尺之土地（
    見本院卷第2冊第291頁）
７、彰化縣大村鄉○○段86地號、面積110.40平方公尺之土地（
    見本院卷第 2 冊第 290 頁）
８、彰化縣大村鄉○○段88地號、面積176.49平方公尺之土地（
    見本院卷第 2 冊第 293 頁）
９、彰化縣大村鄉○○段89地號、面積150.87平方公尺之土地（
    見本院卷第2冊第295頁）
１０、彰化縣大村鄉○○段90地號、面積3299.14 平方公尺之土地
    （見本院卷第2冊第296頁）
、彰化縣大村鄉○○段91地號、面積2934.27 平方公尺之土地
    （見本院卷第2冊第298頁）
、彰化縣大村鄉○○段92地號、面積163.23平方公尺之土地（
    見本院卷第2冊第300頁）
、彰化縣大村鄉○○段93地號、面積140.92平方公尺之土地（
    見本院卷第2冊第308頁）
、彰化縣大村鄉○○段94地號面積1908.40 平方公尺之土地（
    見本院卷第2冊第305頁）
、彰化縣大村鄉○○段95地號、面積698.97平方公尺之土地（
    見本院卷第2冊第303頁）
、彰化縣大村鄉○○段95-1地號、面積155.77平方公尺之土地
    （見本院卷第2冊第302頁）
、彰化縣大村鄉○○段482 地號、面積2216.37 平方公尺之土
    地（見本院卷第2冊第278頁）
、彰化縣大村鄉○○段523 地號、面積141.27平方公尺之土地
    （見本院卷第2冊第288頁）
、彰化縣大村鄉○○段524 地號、面積1136.24 平方公尺之土
    地（見本院卷第2冊第286頁）
、彰化縣大村鄉○○段527 地號面積2369.70 平方公尺之土地
    （見本院卷第2冊第284頁）
、彰化縣大村鄉○○段528 地號、面積3334.19 平方公尺之土
    地（見本院卷第2冊第281頁）
、彰化縣大村鄉○○段530 地號、面積3749.41 平方公尺之土
    地（見本院卷第2冊第280頁）
附表五：
１、臺北市○○區○○段二小段36地號、面積511.45平方公尺之
    土地（重測前為臺北市北投區○○○段93地號）（見本院卷
    第2冊第309頁、第4冊第765至766頁）
２、臺北市○○區○○段二小段35地號、面積1254.42 平方公尺
    之土地（重測前為臺北市北投區○○○段94地號）（重測前
    為臺北市北投區○○○段93地號）（見本院卷第2 冊第309
    頁反面、第4 冊第763 至764 頁）
３、臺北市○○區○○段二小段14地號、面積6667.93 平方公尺
    之土地（重測前為臺北市北投區○○○段103 地號）（重測
    前為臺北市北投區○○○段93地號）（見本院卷第2 冊第31
    0 頁反面、第4 冊第761 至762 頁）
４、臺北市○○區○○段二小段13地號、面積380.61平方公尺之
    土地（重測前為臺北市北投區○○○段104 地號）（重測前
    為臺北市北投區○○○段93地號）（見本院卷第2 冊第311
    頁、第4 冊第759 至760 頁）
５、臺北市○○區○○段二小段12地號、面積3590.28 平方公尺
    之土地（重測前為臺北市北投區○○○段110 地號）（重測
    前為臺北市北投區○○○段93地號）（見本院卷第2 冊第30
    9 頁、第4 冊第757 至758 頁）
６、臺北市○○區○○段二小段12-1地號、面積461.86平方公尺
    之土地（分割自臺北市○○區○○段二小段12地號之土地）
    （重測前為臺北市北投區○○○段93地號）（見本院卷第2
    冊第309頁、第4 冊第750 至752 頁）
７、臺北市○○區○○段二小段12-2地號、面積6930.58 平方公
    尺之土地（分割自臺北市○○區○○段二小段12地號之土地
    ）（重測前為臺北市北投區○○○段93地號）（見本院卷第
    2冊第309頁、第4 冊第753 至754 頁）
８、臺北市○○區○○段二小段12-3地號、面積1958.69 平方公
    尺之土地（分割自臺北市○○區○○段二小段12地號之土地
    ）（重測前為臺北市北投區○○○段93地號）（見本院卷第
    2冊第309頁、第4 冊第755 至756 頁）
９、臺北市○○區○○段二小段12-4地號、面積9.45平方公尺之
    土地（分割自臺北市○○區○○段二小段12-1地號之土地）
    （重測前為臺北市北投區○○○段93地號）（見本院卷第2
    冊第309頁、第4 冊第757 至758 頁）
１０、臺北市○○區○○段二小段187 地號、面積13759.25平方公
    尺之土地（重測前為臺北市北投區○○○段389 地號之土地
    ）（見本院卷第4 冊第767 至768 頁）
、臺北市○○區○○段二小段187-1 地號、面積553.48平方公
    尺之土地（分割自臺北市○○區○○段二小段187 地號之土
    地）（見本院卷第4冊第769至770頁）
、臺北市○○區○○段二小段187-2 地號、面積218.25平方公
    尺之土地（分割自臺北市○○區○○段二小段187 地號之土
    地）（見本院卷第4冊第771至772頁）
、臺北縣三芝鄉○○○○段田心子小段175 地號、面積798 平
    方公尺之土地（見本院卷第4 冊第773 至774 頁、第5 冊第
    1001頁）
、臺北縣三芝鄉○○○○段田心子小段175-2 地號、面積4 平
    方公尺之土地（見本院卷第4 冊第775 至776 頁、第5冊 第
    1002頁）
、臺北縣三芝鄉○○○○段田心子小段194-1 地號、面積1,41
    5 平方公尺之土地（見本院卷第4 冊第777 至778 頁、第5
    冊第1003頁）
、臺北縣三芝鄉○○○○段田心子小段194-4 地號、面積228
    平方公尺之土地（見本院卷第4 冊第779 至780 頁、第5 冊
    第1004頁）
、臺北縣三芝鄉○○○○段田心子小段202 地號、面積391 平
    方公尺之土地（見本院卷第4 冊第781 至782 頁、第5 冊第
    1005頁）
、臺北縣三芝鄉○○○○段田心子小段202-1 地號、面積64平
    方公尺之土地（見本院卷第4 冊第783 至784 頁、第5 冊第
    1006頁）
、臺北縣三芝鄉○○○○段田心子小段207 地號、面積3,846
    平方公尺之土地（見本院卷第4 冊第785 至786 頁、第5 冊
    第1007頁）
、臺北縣三芝鄉○○○○段田心子小段210 地號、面積742 平
    方公尺之土地（見本院卷第4 冊第787 至788 頁、第5 冊第
    1008頁）
、臺北縣三芝鄉○○○○段田心子小段211-3 地號、面積107
    平方公尺之土地（見本院卷第4 冊第789 至790 頁、第5冊
    第1009頁）
、臺北縣三芝鄉○○○○段田心子小段211-4 地號、面積348
    平方公尺之土地（見本院卷第4 冊第791 至792 頁、第5 冊
    第1010頁）
、臺北縣三芝鄉○○○○段田心子小段361 地號、面積2,357
    平方公尺、應有部分2 分之1 之土地（見本院卷第4冊第793
    至795頁、第5冊第1011頁）
、臺北縣三芝鄉○○○○段田心子小段362 地號、面積1,237
    平方公尺、應有部分2 分之1 之土地（見本院卷第4冊第796
    至798頁、第5冊第1012頁）
、臺北縣淡水鎮○○○段桂花樹小段13地號、面積13,841平方
    公尺之土地（見本院卷第4 冊第805 至806 頁、5 冊第995
    頁）
、臺北縣淡水鎮○○○段桂花樹小段13-1地號、面積2,871 平
    方公尺之土地（見本院卷第4 冊第807 至808 頁、第5 冊第
    996 頁）
、臺北縣淡水鎮○○段214 地號、面積971.29平方公尺、各應
    有部分5 分之1 之土地（見本院卷第4 冊第809 至810 頁、
    第5 冊第997頁）
、臺北縣三芝鄉○○○段車埕小段618 地號、面積805 平方公
    尺、應有部分共8 分之2 之土地（見本院卷第4冊第799至80
    1頁、第5冊第998頁）
、臺北縣三芝鄉○○○段車埕小段620 地號、面積606 平方公
    尺、應有部分共8 分之2 之土地（見本院卷第4冊第802至80
    4頁、第5冊第999頁）
附表六：
     繼承人             分配比例
  被告庚○○            五點五分之一點五
  原告戊○○            五點五分之一
  原告己○○            五點五分之一
  被告壬○○            五點五分之一
  被告辛○○            五點五分之一
附表七：
     繼承人             分配比例
  被告庚○○            五分之一
  原告戊○○            五分之一
  原告己○○            五分之一
  被告壬○○            五分之一
  被告辛○○            五分之一
附表八：
原告戊○○可分得新臺幣壹億貳仟零柒拾捌萬貳仟玖佰捌拾陸元
。
原告己○○可分得新臺幣壹億貳仟零柒拾捌萬貳仟玖佰捌拾陸元
。
被告壬○○可分得新臺幣肆仟零捌拾貳萬貳仟捌佰壹拾玖元。
被告辛○○就其他遺產所得之部分尚應扣除新臺幣壹億參仟柒佰
參拾萬零肆佰參拾壹元。
被告乙○○就其他遺產所得之部分尚應扣除新臺幣貳仟伍佰柒拾
萬柒仟零參元。
